---
title: "Control Flow"
author: "Marcella Pedro"
date: "25/11/2021"
output: pdf_document
---

```{r setup, include=FALSE}
knitr::opts_chunk$set(echo = TRUE)
```

# Controle de Fluxo (If... Else..)

Nesse exercício vamos aprender como fazemos para tomar decisões através do código, direcionar quando um bloco de código deve ser executado, ou até mesmo determinar o valor da coluna de um dataset através de condições.

## If else simples

Utilizado em situações onde você precisa executar um bloco de código específico dependendo da situação.

Precisamos apresentar uma condição ao if, que se resulte em verdadeiro (TRUE) vai executar o primeiro bloco, caso contrário o segundo bloco será executado.
```{r if_else}
graduacao <- "Engenharia"

if (graduacao == "Química") { 
  print("Graduado em Química")
} else {
  print("Não graduado em Química.")
}
```

## If else no dataframe

Importando um dataset de exemplo
```{r message=FALSE, warning=FALSE}
library(readr)
library(dplyr)

df <- read.csv("~/Documentos/exemplo.csv")

df %>% head()
```
Vamos criar uma flag que indica se a pessoa é menor de idade.
A função if_else simula o mesmo comportamento do if else acima, mas ao invés de executar um trecho de código diferente, atribui um valor diferente à nova coluna.

```{r if_else_df}
df <- df %>% mutate(
                flg_menor = if_else(idade<18,"Menor de idade", "Maior de idade")
                )
df %>% head()
```

## If else com mais de uma condição

Por vezes não temos apenas uma condição quando verdadeira executa um bloco e caso contrário outro bloco, pode ser que seja uma situação complexa que exija mais de duas soluções.

```{r if_else_else_if}
idade = 30

if(idade < 18){
  print("Menor de idade")
}else if(idade >60){
  print("Aposentado")
}else{
  print("Adulto")
}
```

## If else com mais de uma condição simultânea

Às vezes para que uma decisão seja tomada, duas condições precisam ser avaliadas em conjunto.

```{r two_conditions}
temperatura = 30

if(temperatura >=18 && temperatura <=25){
  print("Clima ideal")
}else{
  print("Poderia ser melhor :(")
}
```

Agora utilizando a função if_else tem uma pegadinha, se usarmos os operadores && (and) e || (or) temos um resultado inesperado, traz apenas um resaultado quando esperamos um resultado para cada nota.
É preciso usar apenas & e | para termos o resultado esperado.
```{r trick}
nota <- c(4,6,7,3,10)

resultado_errado  <- if_else(nota >= 5 && nota <= 10, "Nota Azul", "Nota Vermelha")
print(resultado_errado)

resultado_correto <- if_else(nota >= 5 & nota <= 10, "Nota Azul", "Nota Vermelha")
print(resultado_correto)
```
## Case_when

Quando queremos mais de uma condição na onde normalmente usaríamos a função if_else, podemos então usar o case when.

A condição final utiliza TRUE e se comporta como o else.
```{r case_when}
df <- df %>% mutate(
                status = case_when(idade<18 ~ "Menor de idade",
                                   idade>60 ~ "Aposentado",
                                   TRUE ~ "Adulto")
                )
df %>% head()
```

## Dica Bônus: ```%in%```

Quando temos muitas comparações, pode ser cansativo e repetitivo criar o código.
```{r complicated_option}
df %>% filter(profissao=="analista de dados" | 
              profissao=="analista de sistemas" |
              profissao=="analista contabil") %>% 
       head
```

Uma forma mais simplificada de realizar a mesma comparação é utilizando o %in%

```{r in}
df %>% filter(profissao %in% c("analista de dados",
                               "analista de sistemas",
                               "analista contabil")) %>% 
       head
```

Ou caso a ideia seja pegar tudo que seja diferente dessas opções, em outras palavras não seja essas opções (not in), basta adicionar o ponto de exclamação para inverter.
```{r}
df %>% filter(!profissao %in% c("analista de dados",
                                "analista de sistemas",
                                "analista contabil")) %>% 
       head
```

