---
title: "String Manipulation"
output: 
  pdf_document:
      latex_engine: xelatex
fontsize: 16pt
mainfont: "Arial"
documentclass: scrartcl
lang: pt
---

```{r setup, include=FALSE}
knitr::opts_chunk$set(echo = TRUE)
library(dplyr)
```

String é um tipo de dado que no R também é conhecido como vetor de caracteres, ou seja é uma lista ordenada que podemos acessar através de índices. O conteúdo de uma string é delimitado por aspas "".

**Acessando um vetor de números**
```{r}
num <- 1:5

num[3]
```

**Acessando um vetor de String**
```{r}
texto <- "Aprendendo Strings"

texto[2]
```

Acima o resultado retornou nulo, pois apesar de sabermos que tem duas palavras na sentença acima, para o R contém um único elemento.
Para acessar parte desse elemento, precisamos da função ```substr```. 

```{r}
substr(texto, 1, 10)
```

Outra alternativa é com a função ```str_sub``` presente na biblioteca ```stringr```.
```{r}
library(stringr)
str_sub(texto, 1, 10)
```

## Trocando nome de colunas do dataset (Letras Maiúsculas e Minúsculas)

Vamos criar um dataframe e conferir o nome das colunas.
```{r}
df <- data.frame(Col1 = c(1,2,3),
                 Col2 = c(4,5,6),
                 Col3 = c(7,8,9))

names(df)
```

**tolower**

Uma boa prática ao trabalhar com um dataset, para evitar dores de cabeça, é transformar todas as letras em minúscula.
```{r}
names(df) <- tolower(names(df))
names(df)
```

**toupper**

Alternativamente, a função toupper vai converter todas as letras para maiúsculo.
Novamente na biblioteca ```stringr``` temos as funções ```str_tolower``` e ```str_toupper``` que são equivalentes.

```{r}
names(df) <- str_to_upper(names(df))
names(df)

```

**title e setence**

Para alterar strings que possuem um texto longo, temos a opção title que a cada palavra deixa a primeira letra maiúscula.
```{r}
texto = "Isto é um tExTo. tEnte mAnipuLa-Lo"

str_to_title(texto)
```

Ou a opção setence que apenas altera a primeira letra.
```{r}
str_to_sentence(texto)
```

## Trabalhando com espaços nas strings

**trim**

Em alguns casos, podemos receber bases ou ao realizar webscrapping, se deparar com strings que possuem espaços desnecessários e precisamos realizar a devida limpeza.
O processo de retirar esses espaços é conhecido como trim.

```{r}
texto_espaco <- "   Texto com espaços   "

str_trim(texto_espaco)
```
Por padrão a função remove de ambos os lados, mas é possível escolher apenas um determinado lado.

```{r}
str_trim(texto_espaco, side = "left")
```

**padding**

Em outras situações, é possível que nosso objetivo seja o oposto, e desejamos adicionar um espaço ao texto.
A opção width leva em consideração a quantidade de caracteres já incluído o texto presente antes da alteração.

```{r}
texto_padding <- "Teste"
str_pad(texto_padding, width=20, side="both")
```

Ou no lugar do espaço podemos colocar outro caracter.
```{r}
str_pad(texto_padding, width=20, side="both", pad="-")
```


## Tratar sentença com múltiplas palavras

O R entende que a frase abaixo é um único elemento, mas para os olhos humanos sabemos que existem vários elementos separados por espaços. 
Sendo assim a função ```str_split``` nos ajuda a separar de forma a podermos acessar mais facilmente cada elemento da frase.


**split**

```{r}
frase <- "Isto é uma frase a ser trabalhada no RStudio"

palavras <- str_split(frase,  " ")[[1]]

palavras[1:4]
```

Como o resultado da função é uma lista, e queremos acessar o vetor em si, é necessário utilizar conchetes duplos para acessar os elementos.


**concatenate**

Indo no caminho contrário, podemos pegar elementos separados e concatenar usando um delimitador, por exemplo o espaço para formar uma frase.

```{r}
palavras <- c("Isto", "é", "uma", "frase",".")

frase <- str_c(palavras, collapse=" ")
frase
```

## Expressões Regulares (RegEx)

É um mecanismo poderoso e complexo que pode ser usado de diversas formas. Aqui vamos abordar apenas o básico que é utilizar para realizar buscas por determinados caracteres ou padrões.

```{r}
df <- data.frame(
  nome = c("fulano","ciclano","beltrano","marciano"),
  nota = c(1,5,3,5),
  comentario = c("Péssimo","Incrível","Regular",
                 "Muito bom, incrível!!! incrível mesmo"))
df
```

**detect**

Para buscar um termo espec[ifico, podemos usar o ```str_detect```, no entanto o resultado apenas informa se encontrou ou não.

```{r}
str_detect(df[["comentario"]],"Incrível")
```

No exemplo acima, apenas encontrou o termo "Incrível" em uma sentença, isso se dá, pois uma delas estava com letra minúscula.
Podemos usar o ```str_replace``` para mudar.

**replace**

```{r}
df[["comentario"]] <- df[["comentario"]] %>% 
                        str_replace(pattern="incrível", 
                                    replacement= "Incrível")
df

str_detect(df[["comentario"]],"Incrível")
```

Como você pode nostar acima, o termo "incrível" foi substituído por "Incrível" apenas na primeira aparição, na segunda permanceu como estava.
Para corrigir isso podemos usar o ```str_replace_all```, ele vai buscar todas as aparições do respectivo termo.


```{r}
df[["comentario"]] <- df[["comentario"]] %>% 
                          str_replace_all(pattern="incrível", 
                                          replacement= "Incrível")
df

str_detect(df[["comentario"]],"Incrível")
```


