---
title: "Date and Time Manipulation"
output: 
  pdf_document:
      latex_engine: xelatex
fontsize: 16pt
mainfont: "Arial"
documentclass: scrartcl
lang: pt
---

```{r setup, include=FALSE}
knitr::opts_chunk$set(echo = TRUE)
library(dplyr)
library(lubridate)
```

No R não temos funções built-in para lidar com datas e hora. No entanto a biblioteca ```lubridate``` é muito útil para lidar com esse tipo de informação, como realizar conversões, lidar com fuso horário e etc. Afinal uma data pode ser escrita de muitas formas diferentes, e para analisar pode ser necessário alterar esse formato.

## Lubridate

As funções desse pacote são muito intuitivas, independentemente do separador entre o ano, mês e dia, basta digitar as letras **y** para ano (year), **m** para mês (month) e **d** para dia (day) na sequência em que aparece a informação e o resultado vai trazer no formato yyyy-mm-dd.

Vamos usar o dia 17/05/2022 para realizar os testes abaixo.

**ymd**
```{r}
paste(ymd("220517"),
      ymd("20220517"),
      ymd("2022|05|17"))
```


**mdy**
```{r}
paste(mdy("05/17/22"),
      mdy("05/17/2022"),
      mdy("05|17|2022"),
      mdy("05172022"))
```


Para lidar com horário, a ideia segue a mesma, utilizar as letras **h** para hora (hour), **m** para minuto (minute) e **s** para segundos (second)

**ymd_hms**

```{r}
paste(ymd_hms("22-05-17-23-59-59"),
      ymd_hms("2022-05-17 23:59:59"))
```

**Unix Time**

É um formato numérico para representar a data, e esse número representa quantos segundos se passaram desde 1970-01-01 00:00:00 UTC. Em alguns casos essa data de origem pode ser diferente.

Aqui vamos usar uma função para resgatar a hora do sistema e converter ni formato numérico.
```{r}
Sys.time()
```

Agora vamos converter em numérico  para obter Unix Time
```{r}
Sys.time() %>% ymd_hms() %>% as.numeric()
```

Por fim vamos pegar a data no formato unix e retornar a nossa data original.

```{r}
Sys.time() %>% ymd_hms() %>% as.numeric() %>% 
  as.POSIXct(origin="1970-01-01", tz = "GMT")
```

Aqui foi necessário utilizar a conversão para o formato POSIX (outro tipo de data), também foi necessário especificar a origem 1970-01-01, e por fim a timezone GMT que é o padrão baseado no Meridiano de Greenwich (**G**reenwich **M**ean **T**ime Zone)


**Partes de uma data**

Pode ser necessário extrair apenas o ano, ou o dia do ano, o dia da semana. 
Para cada necessidade temos uma função.

```{r}
data <- "2022-05-17" 
paste(
  year(data), #ano
  yday(data), #dia do ano
  wday(data), #dia da semana
  wday(data, label = TRUE) #em string
)
```


**Calcular diferença de datas**

Quando usamos as funções da biblioteca lubridate, por debaixo dos panos está usando formato Unix que permite realizar cálculos.

```{r}
ymd("2022-05-23") - ymd("2022-05-22")
```

O resultado da "subtração" das datas vai indicar um período de tempo através um texto explicativo. Caso o resultado seja positivo indica que avançou no tempo, caso contrário, o resultado negativo indica que é tempo passado.


Os cálculos permitem uma granularidade a nível de horas de diferença por exemplo.
```{r}
ymd_hms("2022-05-23 18:00:00") - ymd_hms("2022-05-23 21:00:00")
```

**duration**

Há casos específicos que sabemos a duração de um evento, mas não a data final.
Com essa função podemos gravar numa variável uma duração e utilizar nos cálculos.

Caso a precisão da data seja um fator importante, é preciso se limitar a no máximo duração de semanas. Unidades como mês ou anos tem maior variabilidade devido a transição de mês, ano bissexto ou até horário de verão.
```{r}
duracao <- duration(day=1, hour=8, minute=30)

ymd("2022-05-17") + duracao
```

**period**

Para isso temos essa função que funciona muito bem para variações mais longas.
Caso os fatores como transição de mês, ano bissexto ou até horário de verão sejam relevantes para a análise, use essa função.

```{r}
periodo <- period(year=1, month=2, day=2)

ymd("2022-05-17") + periodo

```
**Fuso Horário**

É possível alterar o fuso horário, **[nessa documentação do R](https://www.rdocumentation.org/packages/lubridate/versions/1.7.3/topics/tz)** indica **[esse site](https://en.wikipedia.org/wiki/List_of_tz_database_time_zones)** para obter acesso aos diferentes fusos horário que você precisar.

```{r}
ymd_hms("22-05-17-23-59-59", tz= "America/New_York")
```
Outra possibilidade para obter essa informação de forma prática é através de uma função.

```{r}
OlsonNames() %>% sample(10) %>% as.data.frame()
```

Caso você não tenha certeza qual seu fuso horário, utilize a função Sys.timezone() para descobrir o fuso horário do seu computador.

```{r}
Sys.timezone()
```

Agora pensando que a data "22-05-17-23-59-59" está no fuso de São Paulo Brasil, mas queremos converter para o fuso de New York e descobrir qual o horário de lá.

```{r}
example <- ymd_hms("22-05-17-23-59-59", tz="America/Sao_Paulo")

with_tz(example,tz= "America/New_York" )
```
Uma vez que SP é GMT -3 e NY GMT -4, temos uma hora de diferença entre os fusos.


