---
title: "The Map Function in R"
output: 
  pdf_document:
      latex_engine: xelatex
fontsize: 16pt
mainfont: "Arial"
documentclass: scrartcl
lang: pt
---

```{r setup, include=FALSE}
knitr::opts_chunk$set(echo = TRUE)
library(dplyr)
```

Há situações onde queremos aplicar uma mesma função várias vezes, e ao invés de repetir código chamando a mesma função várias vezes, a função ```map``` da biblioteca **purrr** pode, além de economizar linhas de código, vetorizar a operação tornando o código mais rápido e eficiente.

```{r}
library(purrr)

vetor <- c(1,2,3,4,5)

soma_um <- function(num){
  return(num+1)
}

saida <- map(vetor, soma_um)
saida
```
**Convertendo Lista para Vetor**

No entanto um problema do resultado dessa função, é que o resultado fica num formato de lista, diferente do formato de vetor inicial. A função ```unlist``` converte de volta para o formato de vetor.

```{r}
unlist(saida)
```

**map2**

A Função ```map``` apesar de muito útil tem uma limitação de aceitar um único valor na entrada. Foi pensando nisso que criaram a função ```map2``` que consegue lidar com 2 valores.

```{r}
vetor2 <- c(10,9,8,7,6)

soma_dois <- function(num1, num2){
  return(num1 + num2)
}

saida2 <- map2(vetor, vetor2, soma_dois) %>% unlist()
saida2
```


**tibble**

Até o momento abordamos o uso do map com vetores, mas não se limita a isso, sendo muito útil ao aplicar em colunas de um tibble.

No exemplo também demonstramos que é possível simplesmente somar a+b, mas a questão está na eficiência de processamento principalmente em larga escala.

```{r}
dataset <- tibble(
  a= 1:5,
  b= 10:6
)

dataset <- dataset %>% mutate(c = map2(a,b,soma_dois) %>% 
                                  unlist(),
                              d = a+b)
dataset
```

Na documentação da biblioteca purrr que você pode encontrar [clicando aqui](https://purrr.tidyverse.org/), existe uma infinidade de variações do map cada um atendendo uma situação específica.


Agora para finalizar sobre a função ```map```, um exemplo que demonstra o seu real valor.
Um tibble é na verdade um conjunto de listas (cada coluna uma lista), e a função map além de vetores aceita listas. Então basicamente conseguimos fazer uma operação com um dataset inteiro apenas com uma chamada da função.

```{r}
map(dataset, sum) %>% unlist()
```

## summary, group_by e summarise

A função ```summary``` é uma alternativa para de forma rápida e ainda vetorizada descrever o conteúdo de um dataset. Por padrão alguns cálculos são feitos, como o valor mínimo, máximo, média e mediana de cada coluna. 

Também é possível entender um pouco mais a fundo a distribuição desses valores, se tem valores variados ou muito concentrados em certos valores, isso através do 1st e 3rd Quarter.
Em outras palavras o 1st Quarter é o primeiro quarto da base, os primeiros 25% da base de forma ordenada se concentram até o valor 6,75 na coluna nota.

```{r}
aulas <- tibble(
  aluno   = c("maria","joao","raimundo","mariana",
              "cristiano","rafaela","julia","gabriel",
              "maria","joao","raimundo","mariana",
              "cristiano","rafaela","julia","gabriel"),
  materia = c("biologia", "biologia","biologia","biologia",
              "biologia","biologia","biologia","biologia",
              "portugues","portugues","portugues","portugues",
              "portugues","portugues","portugues","portugues"),
  nota    = c(10, 9, 10, 8, 8, 5, 8, 6,
              7, 6, 4, 8, 8, 7, 10, 9)
)

aulas %>% summary()
```

O map até o momento aceita uma ou duas entradas e de forma vetorizada faz o processamento e devolve uma saída. E o summary pode trazer num único comando várias informações que ajudam a entender o conteúdo desse conjunto de dados.

No entanto pode ser necessário várias saídas com regras e cálculos distintos.
É aí que entra a função ```summarise``` que pode ser combinada com o ```group_by``` e potencializar a análise.
Com essas funções conseguimos agrupar os resultados, aplicar funções da forma que for necessário para a análise. Nesse caso é possível saber a nota média da turma por matéria, ou a menor e maior nota de cada aluno por exemplo.

```{r}
aulas %>% 
  group_by(materia) %>% 
  summarise(media = mean(nota))
```
```{r}
aulas %>% 
  group_by(aluno) %>% 
  summarise(minimo = min(nota),
            maximo = max(nota))
```
