---
title: "Visualizing Frequency Distributions"
output: 
  pdf_document:
      latex_engine: xelatex
fontsize: 12pt
mainfont: "Arial"
documentclass: scrartcl
lang: pt
---

```{r setup, include=FALSE}
knitr::opts_chunk$set(echo = TRUE)

library(readr)
library(dplyr)
library(ggplot2)
library(stringr)
```


No exercício anterior aprendemos a criar Tabelas Frequência, e entendemos a importância que ela tem para simplificar os dados e possibilitar análises em bases muito grandes. Ainda assim apenas olhar números, seja absolutos ou relativos (percentuais) pode ser difícil realizar comparações e percorrer o olhar ao longo de vários números e classificações para extrair algum insight.

Com isso as visualizações cumprem um papel importante para facilitar essas análises e de forma mais rápida e assertiva entender o comportamento dos dados.


## **Explorando dados do WNBA**

O dataset pode ser acessado através [deste link](https://www.kaggle.com/datasets/jinxbe/wnba-player-stats-2017).

E o glossário dos termos [neste link](https://www.basketball-reference.com/about/glossary.html).

```{r}
wnba <- read_csv("WNBA_Stats.csv")
```

Para visualizar a tabela frequência da distribuição das jogadoras em cada posição, podemos diretamente usar a biblioteca ggplot2 através da função geom_bar. Não é necessário previamente criar a tabela frequência, apenas informando a base e a coluna de interesse, a própria função vai calcular a frequência e mostrar o resultado através do gráfico.

```{r}
ggplot(wnba,
       aes(x=Pos, fill=Pos))+
  geom_bar()+
  theme(legend.position = "none")
```
Repetir a coluna no parâmetro fill possibilitou colorir facilmente as barras e reforçar que são categorias distintas. No entanto acaba gerando uma legenda que seria redundante então o parâmetro legend.position = "none" ajudou a oculta-la.

Uma forma de transformar um gráfico de barras verticais em horizontais é usando a função ```coord_flip```

```{r}
ggplot(wnba,
       aes(x=Pos, fill=Pos))+
  geom_bar()+
  coord_flip()+
  theme(legend.position = "none")
```


É possível no eixo y apresentar a proporção ao invés do valor absoluto da frequência.
Basta adicionar o parâmtro y com o valor ```..prop..``` e o parâmetro group = 1.

```{r}
ggplot(wnba,
       aes(x=Pos, 
           y=..prop..,
           group=1))+
  geom_bar()+
  theme(legend.position = "none")
```


Também é possível apresentar no formato de percentual.
Para melhorar o entendimento das informações podemos alterar os labels dos eixos x e y.
```{r}
ggplot(wnba,
       aes(x=Pos, 
           y=..prop.. * 100,
           group=1))+
  geom_bar()+
  theme(legend.position = "none") +
  labs(x="Posição",
       y="Percentual")
```

Utilizando propoção ou percentual fica um pouco diferente para conseguir colorir as barras com o parâmetro fill.

```{r}
ggplot(wnba,
       aes(x=Pos, 
           y=..prop.. * 100,
           group=1,
       fill=factor(..x..)))+
  geom_bar()+
  theme(legend.position = "none") +
  labs(x="Posição",
       y="Percentual")
```

## Stacked Bar


Esse é um tipo de gráfico de barra onde empilhamos uma barra na outra formando uma única barra com várias informações que representam o todo.

No exemplo que estamos utilizando, a barra representa a base completa que é dividida nas 5 posições existentes. E o tamanho de cada parte da barra corresponde à proporção daquela informação na base.

Para isso vamos calcular as proporções e em seguida usar no gráfico de barras com algumas pequenas mudanças.

```{r}
prop_pos <- wnba %>% 
  group_by(Pos) %>% 
  summarise(prop = n()/nrow(wnba))

prop_pos %>% 
  ggplot(aes(x="",
             y=prop,
             fill=Pos))+
  geom_bar(stat="identity")
```

Dois pequenos detalhes são importantes, como não precisamos de várias barras, apenas uma barra com todas categorias, nós passamos a informação vazia "" ao parâmetro x. Como também já deixamos previamente calculado o que desejamos visualizar, é necessário informar o valor "identity" ao parâmetro *stat*.


Para melhorar a visualização do gráfico acima, podemos exibi-lo horizontalmente e afinar a grossura da barra.

```{r}

prop_pos %>% 
  ggplot(aes(x="",
             y=prop,
             fill=Pos))+
  geom_bar(stat="identity", width=0.25)+
  coord_flip()
```

Ainda assim é possível simplificar e melhorar a visualização, abaixo mais um exemplo:

```{r}
ggplot(data = prop_pos, 
              aes(x = "", y = prop, fill = Pos)) + 
  geom_bar(stat = "identity", width = 0.25) +
  coord_flip() +
  geom_text(aes(label = str_c(round(prop * 100), "%")), 
            position = position_stack(vjust = 0.5)) + 
  labs(x = NULL, 
       y = NULL, 
       fill = NULL, 
       title = "Player Distribution by Position") + 
  theme_classic() + 
  theme(axis.line = element_blank(),
          axis.text = element_blank(),
          axis.ticks = element_blank())
```


## Gráfico de Pizza (Pie Chart)

É um tipo de gráfico com péssima reputação, mas há quem o defenda e ainda é bastante utilizado, então vamos aprender a cria-lo. Alguns defendem que quanto mais categorias mais difícil de entender as proporções, e se as categorias tem proporções muito próximas fica dificil de determinar qual é maior que qual. 

Por outro lado pode ser um gráfico mais amigável para quem não está acostumado com gráficos mais complexos para ter a noção do todo e as partes que cada categoria representa.


```{r}
ggplot(data = prop_pos, 
              aes(x = "", y = prop, fill = Pos)) + 
  geom_bar(stat = "identity", width = 0.25) +
  coord_polar(theta="y") +
  geom_text(aes(label = str_c(round(prop * 100), "%")), 
            position = position_stack(vjust = 0.5)) + 
  labs(x = NULL, 
       y = NULL, 
       fill = NULL, 
       title = "Player Distribution by Position") + 
  theme_classic() + 
  theme(axis.line = element_blank(),
          axis.text = element_blank(),
          axis.ticks = element_blank())
```


## Histograma

Quando temos uma informação contínua com muitas categorias, uma gráfico que ajuda a entender melhor a distribuição é o histograma. Diferentemente do gráfico de barra, aqui as barras estão "grudadas" umas nas outras pra passar a ideia de continuidade. 

```{r}
wnba %>% 
  ggplot(aes(x=PTS)) +
  geom_histogram()
```

As barras são chamadas de bins, que é a quantidade de grupos que definem os intervalos assim como na Tabela Frequência. 
No entanto na tabela frequência quanto mais bins, ou quanto mais grupos/intervalos, mais difícil fica de compreender os dados. Já no caso do histrograma não temos tanto essa limitação, usar mais bins pode melhorar a visualização.

**Exemplo com granularidade muito baixa**

Fica difícil encontrar padrões, entender qual a disposição da base, em qual valor os dados se acumulam mais ou se acumulam menos.

```{r}
wnba %>% 
  ggplot(aes(x=PTS)) +
  geom_histogram(bins = 4)
```
**Exemplo com granularidade muito alta**

A gráfico perde a ideia de continuidade, fica tão quebrado os intervalos que pode deixar de existir observações que se encaixem nas condições do intervalo, ficando então com "buracos".

```{r}
wnba %>% 
  ggplot(aes(x=PTS)) +
  geom_histogram(bins = 50)
```

**Comparando com Tabela Frequência**

Se o histrograma agrupa em bins, em intervalos, o resultado fica igual ao da tabela frequência?

Histograma com 10 bins

```{r}
wnba %>% 
  ggplot(aes(x=PTS)) +
  geom_histogram(bins = 10)
```

Tabela frequência com 10 grupos

```{r}
wnba <- wnba %>% 
  mutate(points_categories = cut(PTS, breaks = 10, dig.lab = 4))

wnba %>% 
  group_by(points_categories) %>% 
  summarize(Freq = n())
```

Não, não fica igual, o primeiro grupo na tabela fica com 30 observações, enquanto que a primeira barra do histograma fica abaixo dos 20.

Isso se dá por diferença na lógica de cada algoritmo, os limites mínimos e máximos de cada abordagem são diferentes. Então as observações que na tabela ficam no primeiro grupo são colocados no segundo grupo no histograma.

Para isso podemos usar 2 parâmetros:

* boundary: o menor valor da nossa base é 2 para PTS, mas o histograma começa em menor que zero, então podemos forçar ele respeitar o valor mínimo começando dele.

* binwidth: No histograma o bindwidth mantem o mesmo tamanho para todos grupos, nós queremos 10 grupos, então pegamos a diferença entre o menor e maior valor dividido por 10.

```{r}

wnba %>% 
  ggplot(aes(x=PTS)) +
  geom_histogram(boundary = min(wnba$PTS),
                 binwidth = ((max(wnba$PTS) - min(wnba$PTS)) /10) )
```

Podemos melhorar o gráfico acima mexendo nos valores exibidos no eixo x que estão pulando de 200 em 200 números dificultando as análises.

Podemos pular de 50 em 50 por exemplo, e fica mais fácil até de comparar com a tabela frequência ou com a função summary.

```{r}

wnba %>% 
  ggplot(aes(x=PTS)) +
  geom_histogram(boundary = min(wnba$PTS),
                 binwidth = ((max(wnba$PTS) - min(wnba$PTS)) /10) )+
  scale_x_continuous(breaks = seq(0,600, by = 50))
```
```{r}
summary(wnba$PTS)
```

## Skewed Distributions (Curva Assimétrica)

São distribuições onde os dados se acumulam numa ponta e vão dimnuindo drasticamente formando uma "cauda" até não haver mais valores no intervalo da ponta oposta.

Quando esse acumulo está na ponta da direita com cauda seguindo para o lado esquerdo, por estar na direção dos números negativos se chama **curva assimétrica negativa**. Caso contrário, se os valores se acumularem do lado esquerdo com uma cauda seguindo para o lado direito, então é uma **curva assimétrica positiva**.

```{r}
wnba %>% 
  ggplot(aes(x=`FT%`)) +
  geom_histogram()
```


## Curvas Simétricas

Quando a curva tem formato simétrico (se ao dividimos no meio e cada lado parece ser o "espelho" do outro), e além disso os dados se acumulam no meio e ambas as pontas vão diminuindo, chamamos de **curva normal**.



```{r}
ggplot(data = wnba, 
       aes(x = Weight)) +
  geom_histogram(bins = 15)
```


Caso os dados se acumulem como uma reta ao invés de curva, ainda de forma simétrica, chamamos de **distribuição uniforme**.


Ainda assim é raro ver curvas perfeitamente simétricas, mas ainda assim usamos esse termo para descrever curvas que se aproximam desse formato.


```{r}
ggplot(data = wnba, 
       aes(x = MIN)) +
  geom_histogram(bins = 15)
```