---
title: "Comparing Frequency Distributions"
output: 
  pdf_document:
      latex_engine: xelatex
fontsize: 12pt
mainfont: "Arial"
documentclass: scrartcl
lang: pt
---

```{r setup, include=FALSE}
knitr::opts_chunk$set(echo = TRUE)

library(readr)
library(dplyr)
library(ggplot2)
library(stringr)
```


No último exercício vimos os tipos de gráfico para cada situação, para cada tipo de dado.
Agora vamos ver os gráficos que nos permitem comparar distribuições no mesmo gráfico.


## **Explorando dados do WNBA**

O dataset pode ser acessado através [deste link](https://www.kaggle.com/datasets/jinxbe/wnba-player-stats-2017).

E o glossário dos termos [neste link](https://www.basketball-reference.com/about/glossary.html).

```{r}
wnba <- read_csv("WNBA_Stats.csv")
```


Vamos criar a variável que representa o nível de experiência da jogadora para comparar com a posição em que joga.
Como vamos utilizar em gráficos, estamos transformando em factor para poder ordenar uma variável do tipo texto.

```{r}
wnba <- wnba %>% 
  mutate(Experience = ifelse(Experience == "R", 0, as.numeric(Experience))) %>% 
  mutate(Experience_level = 
           case_when(Experience == 0 ~ "Rookie",
                     Experience >= 1 & Experience <= 3  ~ "Little Experience",
                     Experience >= 4 & Experience <= 5  ~ "Experienced",
                     Experience >= 6 & Experience <= 10 ~ "Very Experienced",
                     Experience > 10 ~ "Veteran"
                     )) %>% 
  mutate(Experience_level = factor(Experience_level,
                                   levels=c("Rookie",
                                            "Little Experience",
                                            "Experienced",
                                            "Very Experienced",
                                            "Veteran")))

wnba$Experience_level %>% table(useNA = "always") %>% as.data.frame()
```
Uma alternativa é criar a tabela frequência, porém dessa vez informando duas variáveis no agrupamento.
Afinal queremos comparar o nível de experiência à posição que a jogadora pertence.

```{r}
exp_by_pos <-
wnba %>% 
  group_by(Experience_level,Pos) %>% 
  summarise(Freq = n())

exp_by_pos
```

## Gráfico de Barras Agrupado

Podemos de forma mais simples e visual fazer essa comparação.
Podemos fazer de duas formas, deixar o próprio gráfico criar a tabela de distribuição e exibir.

position = "dodge" informa que queremos as barras lado a lado e não empilhadas (stacked)

```{r}
wnba %>% 
  ggplot(aes(x=Experience_level, fill=Pos)) +
  geom_bar(position = "dodge") +
  labs(x="Experience Level")
```

Ou nós podemos usar a tabela criada previamente e teremos o mesmo resultado.

stat = "identity" informa que o gráfico não deve fazer o "count", pois já estamos informando um objeto sumarizado.

```{r}
exp_by_pos %>% 
  ggplot(aes(x=Experience_level, y=Freq, fill=Pos))+
  geom_bar(position = "dodge", stat = "identity")+
  labs(x="Experience Level",
       y="Frequency")
```


Agora vamos levantar uma hipótese de que jogadoras mais velhas tendem a participar menos dos jogos.
Para confirmar essa hipótese podemos gerar um gráfico de barras que separam as jogadoras mais novas das mais velhas e o tempo que jogaram ao longo da temporada.

```{r}
wnba <- wnba %>% 
  mutate(age_relative = ifelse(Age >= 27, "Old", "Young"),
         min_relative = ifelse(MIN >= 497, "Average or above", "Below average")) %>% 
  mutate(age_relative = factor(age_relative,
                               levels = c( "Young", "Old")),
         min_relative = factor(min_relative,
                               levels = c("Below average","Average or above")),
         )
```

```{r}
wnba %>% select(age_relative,min_relative) %>% table()
```


```{r}
  wnba %>% 
    ggplot(aes(x=age_relative, fill=min_relative)) +
    geom_bar(position = "dodge") +
    labs(x="Age")
```


O único problema do gráfico acima é que perdemos a granularidade da informação, e portanto não conseguimos analisar o quanto as jogadoras mais velhas ficam mais tempo nas partidas, pode ser o caso de a maioria ficar na média, ou então ultrapassar muito a média.

Uma forma de enxergar isso é com um histograma

```{r}
wnba %>% 
  ggplot(aes(x=MIN, fill=age_relative))+
  geom_histogram(bins=10)
```

No entanto o histrograma empilhado dificulta o entendimento, então precisamos de um pequeno ajuste.
O position = "identity" indica que não deve empilhar, e o alpha = 0.5 mexe na transparência para ser possível enxergar ambas cores devido a sobreposição.


```{r}
wnba %>% 
  ggplot(aes(x=MIN, fill=age_relative))+
  geom_histogram(bins=10,
                 position = "identity",
                 alpha = 0.5)
```

Agora sim podemos constatar que as jogadoras mais velhas que estão na categoria de "Average or above" na verdade estão muito acima da média.


Para enfatizar ainda mais o quanto essas jogadoras estão acima da média podemos adicionar uma barra vertical que represente a média


```{r}
wnba %>% 
  ggplot(aes(x=MIN, fill=age_relative))+
  geom_histogram(bins=10,
                 position = "identity",
                 alpha = 0.5)+
  geom_vline(aes(xintercept = mean(wnba$MIN),
                 linetype = "Average minutes"),
             color = "black")
```


Outra alternativa para comparar a distribuição além de usar sobreposição é comparar gráficos lado a lado usando face_wrap.



```{r}
wnba %>% 
  ggplot(aes(x=MIN, fill=age_relative))+
  geom_histogram(bins=10,
                 position = "identity",
                 alpha = 0.5)+
  geom_vline(aes(xintercept = mean(wnba$MIN),
                 linetype = "Average minutes"),
             color = "black") +
  facet_wrap(~age_relative)
```



Se nossa intenção adicionar mais categorias para comparar, ficaria quase impossível de entender.
Pensando nisso podemos converter as barras em linhas que facilitam enxergar esse comparativo.


```{r}
wnba %>% 
  ggplot(aes(x=MIN, color=age_relative))+
  geom_freqpoly(bins=10,
                 position = "identity")+
  geom_vline(aes(xintercept = mean(wnba$MIN),
                 linetype = "Average minutes"),
             color = "black")
```


o geom_freqpoly deixa as linhas mais retas, para suavizar esse efeito podemos usar a função geom_density.
Nessa função o position = "identity" é o padrão e portanto não precisa ser informado


```{r}
wnba %>% 
  ggplot(aes(x=MIN, color=age_relative))+
  geom_density()+
  geom_vline(aes(xintercept = mean(wnba$MIN),
                 linetype = "Average minutes"),
             color = "black")
```



A grande diferença desse gráfico é que ele se baseia na densidade e não na frequência dos dados. São valores de probabilidade, e são úteis quando não queremos os valores exatos e sim tem uma ideia da distribuição dos dados.


Até aqui aprendemos que para variáveis nominais e ordinais o ideal é usarmos gráficos de barra, enquanto que para razão e intervalos os gráficos de densidade são os ideais, porém quando temos 5 ou mais variáveis começa a dificultar o entendimento.

```{r}
wnba %>% 
ggplot(aes(x = Height, color = Pos)) +
  geom_density()
```




Para resolver essa necessidade podemos utilizar os scatter plots.

Nesse gráfico usamos a posição das jogadoras para segmentar o gráfico e como as jogadoras só podem ser de uma dos cinco tipos de posições (não há meio termo) cria-se 5 linhas imaginárias e os pontos apenas se movimentam com relação a altura de cada jogadora ao longo do eixo y.
Por isso esse tipo de gráfico nessa situação fica conhecido como Strip Plot.

```{r}
wnba %>% 
  ggplot(aes(x = Pos, y = Height, color = Pos)) + 
  geom_point()
```


Uma desvantagem é que os pontos estão sobrepostos uns dos outros, uma forma de resolver isso é com o jitter que cria um ruído aleatório em cada ponto para mover um pouquinho do lugar e assim conseguimos enxergar.

```{r}
wnba %>% 
  ggplot(aes(x = Pos, y = Height, color = Pos)) + 
  geom_point() +
  geom_jitter()
```


Existe outra alternativa de gráfico para visualizar distribuição de informações contínuas que tem uma visualização fácil de interpretar. Podemos usar os Boxplots.

Ele é mais completo em informações:

- traz os 3 quartis representados pelo retângulo cortado ao meio: a linha que divide o retângulo é a mediana, e o topo e o fundo do retangulo é o primeiro e terceiro quartil. 
- outliers: são valores extremos que se diferem muito do restante dos dados representados por bolinhas, estão muito abaixo do mínimo e máximo esperado.
- mínimo e máximo: são representados pelos extremos das linhas abaixo e acima do retangulo, desconsideram os outliers.

```{r}
wnba %>% 
  ggplot(aes(x = Pos, y = Height, color = Pos)) + 
  geom_boxplot()
```


A regra de como o gráfico classifica um outlier se dá da seguinte forma:

* é feito o cálculo do interquartil (terceiro quartil - primeiro quartil)
* multiplica o resultado por 1.5
* assim somamos esse resultado ao terceiro quartil enquanto que subtraímos do primeiro quartil
* e assim teremos o valor limite que um valor pode ter antes de ser considerado outlier

Vamos a um exemplo, vamos selecionar as jogadoras na posição Centers (C).
Usando a função summary, identificamos com maior precisão o primeiro e terceiro quartil.

```{r}
centers <- 
  wnba %>% 
  filter(Pos == "C")

centers$Height %>% summary()
```

* Sendo assim o cálculo Interquartil fica 196 - 193 = 3
* O cálculo para considerar o outlier fica 3 x 1.5 = 4.5
* Sendo assim o calculo para o limite no valor máximo fica 196 + 4 = 200.5
* Enquanto que no valor mínimo fica 193 - 4.5 = 188.5

Então os limites mínimo e máximo que o valor pode assumir antes de ser considerado um outlier são 188.5 e 200.5.
O que ultrapassar esses valores será representado por bolinhas no gráfico.


```{r}
centers %>% 
ggplot(aes(y = Height)) + 
  geom_boxplot()
```

Esse coeficiente de 1.5 para calcular os outliers é o valor padrão utilizado na função, no entanto temos a flexibilidade de alterar quando quisermos. Se aumentarmos, provavelmente valores considerados outliers podem deixar de ser.


```{r}
centers %>% 
ggplot(aes(y = Height)) + 
  geom_boxplot(coef = 4)
```








