---
title: "Matrices"
author: "Marcella Pedro"
date: "11/10/2021"
#output: html_document
output: pdf_document
---

```{r setup, include=FALSE}
knitr::opts_chunk$set(echo = TRUE)
```

# Matrizes

Matriz é uma estrutura de dados de duas dimensões composta de dados do mesmo tipo.

Basicamente uma matriz é um conjunto de vetores em uma única estrutura.

## Como criar uma matriz

**Criar a partir da função matrix**

Abaixo usamos um range de 1 a 6 e determinamos que a matriz vai ter 3 linhas e 2 colunas.

Então os valores de 1 a 6 se organizam nessa estrutura, sendo que de 1 a 3 preenchem a primeira coluna e de 4 a 6 preenchem a segunda coluna.
```{r matrix}
matriz <- matrix(1:6, nrow=3, ncol=2)
matriz
```

Usando o parâmetro `byrow`, a ordem dos mesmos 6 números mudam, ao invés de ordenar pela coluna, a ordenação vai por linha, assim cada par fica em uma linha.
```{r matrix_byrow}
matriz_byrow <- matrix(1:6, nrow=3, ncol=2, byrow=TRUE)
matriz_byrow
```

Também podemos utilizar os mesmos números, mas ter uma matriz inversa ao exemplo acima ajustando a quantidade de linhas e colunas.
```{r matrix_inverted}
matriz_inversa <- matrix(1:6, nrow=2, ncol=3)
matriz_inversa
```

Podemos colocar apenas um dos parâmetros coluna ou linhas e a função vai deduzir o outro valor.
```{r matrix_missing_param}
matriz_missing_param <- matrix(1:6, nrow=2)
matriz_missing_param
```

**Criar a partir da combinação de vetores**

A função `rbind` junta (bind) as linhas (r de rows).
```{r vectors_into_matrice}
matematica <- c(9,8,9,7,10,7,7,9,10,9)
portugues  <- c(6,7,6,8,5,7,8,9,6,5)
geografia  <- c(7,8,7,7,6,7,8,8,7,8)
historia   <- c(10,9,9,8,7,5,9,9,8,7)

matriz_notas_row <- rbind(matematica, portugues, geografia, historia)
matriz_notas_row
```

Também podemos juntar em colunas (c de columns) 
```{r vectors_into_matrice2}
matematica <- c(9,8,9,7,10,7,7,9,10,9)
portugues  <- c(6,7,6,8,5,7,8,9,6,5)
geografia  <- c(7,8,7,7,6,7,8,8,7,8)
historia   <- c(10,9,9,8,7,5,9,9,8,7)

matriz_notas_col <- cbind(matematica, portugues, geografia, historia)
matriz_notas_col
```

## Extrair informação da Matriz

**Utilizar nomes para indexar**

Assim como vetores podemos indicar o número da posição na linha e na coluna que queremos acessar. Ou podemos utilizar nomes.
```{r rownames}
rownames(matriz_notas_row)
```

```{r colnames}
colnames(matriz_notas_col)
```

Quando não tem nomes atribuídos a função retorna nulo.
```{r nullnames}
rownames(matriz_notas_col)
```

Acessando através do nome da linha. A sintaxe exige que a primeira posição dentro dos colchetes seja a indicação da linha, uma vírgula e enfim a indicação da coluna.

Nesse caso selecionamos a linha por completo, sem indicar uma coluna, mas ainda assim a vírgula se faz necessário
```{r acess_by_name}
matriz_notas_row['matematica',]
```

**Acessar pela posição**

Traz mesmo resultado do último exemplo.
```{r acess_by_pos}
matriz_notas_row[1,]
```

Selecionando uma única posição.
```{r one_pos}
matriz_notas_row[1,3]
```

**Filtrar através de um vetor**

Abaixo selecionamos apenas as notas de áreas de humanas.
```{r filter}
humanas <- c(FALSE, TRUE, TRUE, TRUE)
matriz_notas_row[humanas,]
```

**Filtrar através de uma condição**

É similar ao exemplo anterior, mas não temos os valores booleanos fixos, ele é calculado na execução.
```{r filter_condition}
matriz_notas_row[, portugues>7]
```


**Selecionar uma submatriz**

Assim como o vetor podemos selecionar várias posições específicas.
```{r submatrix}
matriz_notas_col[1:5, c(1,2)]
```

## Modificar valores de uma Matriz

Assim como o vetor, basta escolher um método de indexação, assim como faria para extrair um valor.

Mas nesse caso usamos a atrbiuição `<-`

```{r modify_values}
matriz_notas_row[!humanas,] <- 10
matriz_notas_row
```

## Agregar novos valores à Matriz

Basta utilizar as funções `rbind` e `cbind`
```{r new_values_row}
artes <- c(5,6,5,4,8,7,8,6,7,5)

matriz_notas_row <- rbind(matriz_notas_row, artes)
matriz_notas_row
```


```{r new_values_col}
artes <- c(5,6,5,4,8,7,8,6,7,5)

matriz_notas_col <- cbind(matriz_notas_col, artes)
matriz_notas_col
```

## Eliminar valores de uma Matriz

Novamente similar ao vetor, basta usar o sinal de menos (-)
```{r delete_value}
matriz_notas_col[,-5]
```

## Realizar operações com Matrizes

**Somar valores**

O comportamento aqui é de agregação seja por linha ou por coluna, ou seja soma todas as linhas para cada coluna e vice-versa.

```{r rowsum}
rowSums(matriz_notas_row)
```

```{r colsum}
colSums(matriz_notas_col)
```

Também é possível somar todas posições e resultar num único valor
```{r}
sum(matriz_notas_row)
```

**Calcular Média**

Também funciona assim como as funções de soma.
```{r mean}
rowMeans(matriz_notas_row)
```

