---
title: "Lists"
author: "Marcella Pedro"
date: "25/10/2021"
#output: html_document
output: pdf_document
---

```{r setup, include=FALSE}
knitr::opts_chunk$set(echo = TRUE)
```

# Listas

Lista é uma estrutura de dados que permite armazenar conjuntos de dados de tipos distintos.

## Criar uma lista

**Através da função list**

```{r list}
lista_mercado <- list("arroz", "feijão", "fubá")
lista_mercado
```

Exemplo com tipos diferentes

```{r diff_types}
diff_types <- list("text", 1, 2, TRUE, "lalala")
diff_types
```

Com rótulos

```{r labeled_list}
formulario <- list(nome="Marcella", idade=26, tamanho=1.60, maior_idade=TRUE)
formulario
```

**A partir de vetores**

```{r from_vectors}
numeros <- c(1,2,3,4,5)
letras <- c("a", "b", "c", "d", "e")

alfanum <- list(numeros, letras)
alfanum
```

## Extrair informação de uma lista

**Acessar os rótulos adicionados a cada posição da lista**

```{r acess_names}
names(formulario)
```

**Acessar uma posição que retorna como lista colchetes simples []**

O tipo do dado retornado é lista, pois não acessou o elemento.
```{r access_values}
formulario[1]
class(formulario[1])
```

**Acessar uma posição como elemento único colchetes duplos [[]]**

Traz o tipo do dado (nesse caso texto)
```{r access_values2}
formulario[[1]]
class(formulario[[1]])
```

**Acessar uma posição como elemento único símbolo de dóĺar $**

Também traz o tipo do dado
```{r access_values3}
formulario$nome
class(formulario$nome)
```


**Acessar a posição do vetor dentro da lista**

Acessa a segunda posição da lista que possui a sequência *abcde*, e então seleciona a terceira posição retornando a letra **c**
```{r acess_vector}
alfanum[[c(2,3)]]
```

## Modificar valores de uma lista

**Alterando uma posiçãpo do vetor na primeira posição da lista**
```{r modify_values}
alfanum[[c(1,1)]] <- "a"
alfanum[[2]] <- c(10,9,8,7,6)

alfanum
```

**Adicionando valores à lista**

```{r append}
formulario[["teste"]] <- diff_types
formulario
```

## Eliminar valores de uma lista

Elimina toda a lista presente na posição 5 da lista principal
```{r delete_value}
formulario[-5]
```
