---
title: "Dataframes"
author: "Marcella Pedro"
date: "01/11/2021"
#output: html_document
output: pdf_document
---

```{r setup, include=FALSE}
knitr::opts_chunk$set(echo = TRUE)
```

# Dataframes

Dataframe é uma estrutura de dados conhecida como tabular, pois é organizada em linhas e colunas que lembra muito a estrutura de um excel por exemplo.

Dados tabulares podem ser armazenados de muitas formas, **xlsx**, extensão utilizada pelo Excel conforme já mencionado, ou Google Sheets. Também podemos usar a extensão **csv** *(Comma-separated Values)* que como o nome indica é separado por vírgulas, também podemos separar por ponto e vírgula, pipeline, espaçamentos definidos e etc.

No fim conseguimos visualizar todas as estruturas acima em um formato de tabela, onde as colunas armazenam uma informação em comum com um rótulo e cada linha possui um índice geralmente começado em 1.

No ```tidyverse``` temos um tipo especial de *dataframe* chamado *tibble*.

## Importar Bibliotecas para manipular dataframes

### ```readr```

Para ler um arquivo csv, também muito conhecido como *flat file data*, e armazenar em um formato tabular, em outras palavras em um dataframe, usamos a função ```read_csv``` do pacote ```readr```

Como resultado temos um tibble.
```{r readr}
library(readr)
```

Lendo dataset separado por **vírgulas**.
```{r readr_comma}
df_virg <- read_csv("~/Documentos/Dataquest/dados_virgula.csv")
df_virg
```

Lendo dataset separado por **ponto e vírgulas**.
```{r readr_semicolon}
df_pont_virg <- read_delim("~/Documentos/Dataquest/dados_ponto_virgula.csv", delim=";")
df_pont_virg
```

Lendo dataset separado por **pipeline**.
```{r readr_pipeline}
df_pipe <- read_delim("~/Documentos/Dataquest/dados_pipeline.csv", delim="|")
df_pipe
```

Lendo dataset separado por **espaços**.
```{r readr_space}
df_space <- read_delim("~/Documentos/Dataquest/dados_espaco.csv", delim="\t")
df_space
```

### ```readxl```

Biblioteca para leitura de Excel **(xlsx)**
```{r readxl}
library(readxl)
```

```{r readxl_xlsx}
df_excel <- read_xlsx("~/Documentos/Dataquest/dados_excel.xlsx")
df_excel
```

## Coletar informações de um dataframe

### ```View()```

Para visualizar um dataframe por completo, basta apenas executar o nome do dataframe, mas esta função abre uma janela dedicada

```{r view}
View(df_virg)
```

### ```head()``` ou ```tail()```

Para visualizar as primeiras linhas ou últimas.

```{r head}
head(df_virg)
```


### ```glimpse()```

Para um compilado de informações básicas.

```{r glimpse}
library(tibble)
glimpse(df_virg)
```

### Número de linhas

```{r crow_n}
nrow(df_virg)
```

### Número de colunas

```{r col_n}
ncol(df_virg)
```

### Nome das colunas

```{r col_names}
names(df_virg)
```

## Selecionar ou filtrar parte do Dataframe

### ```select()```

Seleciona uma ou mais colunas.

```{r select}
library(dplyr)
select(df_virg, nome)
```

Ou seleciona todas colunas exceto as destacadas.

```{r non_select}

select(df_virg, -nome)
```

### ```filter()```

Filtra o dataframe de acordo com uma condição.

```{r filter}
filter(df_virg, idade >= 26)
```

É possível filtrar várias condições em conjunto.

```{r filter_combined}
filter(df_virg, 
       idade > 24,
       idade < 28)
```

## Pipe operator ``` %>% ```

O pipe ``` %>% ``` é uma forma de aninhar várias operações em um tibble sem necessidade de ficar criando variáveis temporárias para armazenar os valores até chegar no resultado desejado.
Assim o resultado de uma operação já se torna o input da função seguinte.

No exemplo abaixo foi possível em uma única operação filtrar resultados onde a idade é maior que 24 e apenas trazer os nomes.
```{r pipe}
df_final <- df_virg %>% 
              filter(idade > 24) %>% 
              select(nome)
                        
df_final
```

Esse operador também funciona com outras estruturas apesar de ser comum em dataframes.

```{r pipe_2}
c(1,2,3,4) %>% sum()
```

## Alterar um dataframe

### ```mutate```

Para criar novas colunas no dataframe.
```{r mutate}

df_mutate <- df_virg %>% mutate(
                          Teste = idade * 100
                        )

df_mutate
```

### Criando coluna diretamente
```{r new_column}

df_mutate$NovoTeste <- 0
df_mutate
```

### Alterando coluna existente

```{r modify}
df_mutate$Teste <- "lalala"
df_mutate
```


### Alterando coluna existente com filtro

```{r modify_filter}
df_mutate$Teste[df_mutate$genero == "feminino"] <- "lalala123"
df_mutate
```

## Ordenar um dataframe

### ```arrange```

Ordenando em ordem crescente
```{r arrange_asc}
df_mutate %>% arrange(idade)
```

Ordenando em ordem decrescente
```{r arrange_desc}
df_mutate %>% arrange(-idade)
```

## Extrair dados descritivos (Agregação)


### ```summarize```

Usando apenas o summarize, os dados são reduzidos a uma única linha, então a média, mínimo e máximo são calculados considerando todos os registros.
```{r summarize}
df_mutate %>% summarize(
                media = mean(idade),
                max   = max(idade),
                min   = min(idade)
              )
```

### ```group_by```

Já com o group_by o cálculo é feito de acordo com categorias específicas, então aqui vemos a média, mínimo e máximo de idade por gênero.
```{r group_by}
df_mutate %>% group_by(genero) %>% 
              summarize(
                media = mean(idade),
                max   = max(idade),
                min   = min(idade)
              )
```

## Transformar uma coluna em vetor para efetuar cálculos

### Primeira forma $

Ao utilizar ```dataframe$coluna``` convertemos o resultado a um vetor.
```{r vector_1}
df_mutate$idade %>% sum
```

### Segunda forma []

Ao utilizar colchetes duplos convertemos o resultado a um vetor.
```{r vector_2}
df_mutate[["idade"]] %>% sum
```

### Terceira forma ```pull```

Com a função pull também temos como resultado um vetor.
```{r vector_3}
df_mutate %>% pull(idade) %>% sum
```

## Salvar um dataframe em um arquivo

Ainda através da biblioteca ```readr```, da mesma forma que fizemos a leitura de um arquivo, podemos salvar um arquivo em csv.
```{r write_csv}
write_csv(df_mutate, "~/Documentos/exemplo.csv")
```

