---
title: 'Guided Project: Investigating COVID-19 Virus Trends'
author: "Marcella Pedro"
date: "17/11/2021"
#output: html_document
output: pdf_document
---

```{r setup, include=FALSE}
knitr::opts_chunk$set(echo = TRUE)
```

## Objetivo

Neste projeto iremos avaliar dados divulgados no [Kaggle](https://www.kaggle.com/lin0li/covid19testing) e trabalhados pela Dataquest que podem ser acessados através [deste link](https://dq-content.s3.amazonaws.com/505/covid19.csv).
São dados sobre o ínicio da pandemia de COVID-19 (COrona VIrus Disease), sendo assim o dataset possui dados coletados entre 20/01/2020 e 01/06/2020 e nosso objetivo é ao final desse projeto conseguir responder à seguinte questão:

**Quais países tiveram os maiores números de casos positivos comparado ao número de testes realizados?**

Bibliotecas importadas ao longo do projeto

```{r libraries, message=FALSE}
library(readr)  # para importação de arquivos csv
library(glue)   # para prints inteligentes
library(dplyr)  # manipulação e análise de dataframes
```


## Conhecendo os dados

### Importar a base
```{r load_dataset}
covid_df <- read_csv("~/Documentos/covid19.csv")
```

### Tamanho da base

Apesar de a própria função de importação trazer essa informação temos algumas alternativas:
```{r dataset_size}
tamanho <- dim(covid_df)
glue("Tamanho da base: {tamanho[1]} linhas e {tamanho[2]} colunas")
```
ou

```{r dataset_size2}
linhas  <- nrow(covid_df)
colunas <- ncol(covid_df)

glue("Tamanho da base: {linhas} linhas e {colunas} colunas")
```
ou (melhor ainda)

### ```glimpse```

```{r dataset_size3}
glimpse(covid_df)
```

Acima com a função ```glimpse``` foi possível em um único comando ver a quantidade de linhas, colunas, tipo de dados e exemplos dos dados de cada coluna.

No caso de utilizar os primeiros métodos de verificação do tamanho da base, poderia ser combinado com as funções ```head``` ou ```tail``` que apenas traz exemplo dos dados, e o ```colnames``` ou somente ```names``` para identificar o nome das colunas.

## Dicionário de dados

Informação disponibilizada neste caso pelo Dataquest traduzida livremente, muito importante entender se de fato o nome das colunas tem um nome condizente com seu significado, ou tem um nome que pode levar à má interpretação.

Esse material servirá de apoio para os demais passos do projeto.

Campo                         | Significado   
----------------------------: | :------------------------------------------------------------------
 Date                         | Data da coleta
 Continent_Name               | Nome do continente da ocorrência
 Two_Letter_Country_Code      | Código do país da ocorrência
 Province_State               | Informção do estado ou província específica, ou então consolidada "All States" 
 positive                     | Casos positivos reportados acumulados
 active                       | Casos ativos do dia
 hospitalized                 | Número de hospitalizados reportados acumulados
 hospitalizedCurr             | Número de hospitalizados reportados do dia
 recovered                    | Número de recuperados reportados acumulados
 death                        | Número de mortes reportadas acumuladas
 total_tested                 | Número de testes realizados reportados acumulados
 daily_tested                 | Número de testes realizados reportados no dia (se não houver dados é a média)
 daily_positive               | Número de casos positivos reportados no dia (se não houver dados é a média)

## Entendendo os dados a fundo

### Filtrar dados a serem analisados

Um dataset costuma ter muito mais informação do que precisamos para responder a pergunta que levou à análise. Nesse caso vamos focar apenas no nível dos países e deixar os detalhes de cada província/estado para um outro momento.

**Filtrar dados a nível de país**
```{r filter_all_states}
covid_df_all_states <- covid_df %>% filter(Province_State == "All States") %>% 
                                    select(-Province_State)
glimpse(covid_df_all_states)
```

Já que filtramos um único valor do campo ```Province_State``` não precisamos desse campo para diferenciar os dados. Outro ponto é que de 10 mil registros aproximadamente agora vamos focar apenas e em torno de 3 mil deles.

**Filtrar dados com informação diária**

Não queremos confundir com os dados acumulados, então é uma boa ideia focar no que precisamos.

```{r filter_daily}
covid_df_all_states_daily <- covid_df_all_states %>% select(Date, Country_Region, 
                                                            active, hospitalizedCurr, 
                                                            daily_tested, daily_positive)
glimpse(covid_df_all_states_daily)
```

### Agregar dados por país

Uma vez que temos os dados necessários precisamos trabalha-los, realizar cálculos a fim de chegar no resultado que responde a pergunta inicial.

Aqui a ideia é consolidar os dados de todo o período numa única linha por país e os valores serão somados e ordenados.
```{r group_data}
covid_df_all_states_daily_sum <- covid_df_all_states_daily %>%
                                        group_by(Country_Region) %>%
                                        summarize(
                                                tested       = sum(daily_tested),
                                                positive     = sum(daily_positive),
                                                active       = sum(active),
                                                hospitalized = sum(hospitalizedCurr)) %>% 
                                        arrange(-tested)
covid_df_all_states_daily_sum
```

Como queremos os maiores número podemos continuar a análise com os 10 maiores.
```{r top10}
covid_top_10 <- head(covid_df_all_states_daily_sum, n=10)
covid_top_10
```

```{r ratio}
covid_final <- covid_top_10 %>% mutate(ratio = positive/tested) %>% 
                                arrange(-ratio)
covid_final
```

**Por fim conseguimos responder à pergunta inicial, os 3 países que mais tiveram casos positivos em relação aos testes realizados são:**

```{r result}
head(covid_final[,c("Country_Region","ratio")], n=3)
```

