---
title: "Vectors"
author: "Marcella Pedro"
date: "05/10/2021"
#output: html_document
output: pdf_document
---

```{r setup, include=FALSE}
knitr::opts_chunk$set(echo = TRUE)
```

# Vetores

Vetor é uma estrutura de dados que permite armazenar um conjunto de dados do mesmo tipo.

## Criar um vetor

Há várias formas de criar um vetor: 

**Através de um intervalo**

Aqui cria um vetor que vai de 1 a 10
```{r range}
vetor_range <- 1:10
vetor_range
```

**Através da função rep**

A função cria uma repetição do número 1 por 10 vezes
```{r rep}
vetor_rep <- rep(1, times=10)
vetor_rep
```

**Através da função seq**

Funciona similar ao intervalo já citado, mas aqui com mais flexibilidade.
                                   
Aqui foi possível criar uma sequência de 1 a 5 pulando a cada 0,5.
```{r seq}
vetor_seq <- seq(1.0, 5.0, 0.5)
vetor_seq
```

**Através da função c**

Função c é comumente utilizada par concatenar valores já estabelecidos.
```{r c}
vetor_c <- c("A","B","C","D")
vetor_c
```

**Através de outros vetores**

Podemos juntar vetores existentes para criar um novo
```{r from_vectors}
vetor_final <- c(vetor_range, vetor_seq)
vetor_final
```

## Extrair informação do vetor

**Acessar uma posição específica do vetor**

Diferente da maioria das linguagens de programação, em R, a primeira posição do vetor é de fato 1, e não 0.
```{r extract_value}
vetor_c[1] #Traz primeira posição do vetor
```


**Acessar várias posições em sequência do vetor**

Traz os valores das posições 1, 2 e 3.
```{r extract_seq_values}
vetor_c[1:3] 
```


**Acessar várias posições diferentes do vetor**

Quando queremos várias posições específicas que não estão em sequência é necessário utilizar a função c.
```{r extract_dif_values}
vetor_c[c(1,3,4)] 
```


**Filtrar posições a extrair**

É possível filtrar as posições através do uso de outro vetor de booleanos. Quando o valor for `TRUE` apresenta o valor e quando `FALSE` não.
```{r extract_values_filter}
filter <- c(TRUE, TRUE, FALSE, TRUE)
vetor_c[filter] 
```

## Modificar valores de um vetor

**Alterar uma posição específica do vetor**

Altera a primeira posição do vetor.
```{r modify_value}
vetor_c[1] <- "Z"
vetor_c
```


**Modificar várias posições em sequência do vetor**

Altera os valores das posições 1, 2 e 3.
```{r modify_seq_values}
vetor_c[1:3] <- "Y"
vetor_c
```


**Alterar várias posições diferentes do vetor**

Altera em várias posições não-sequenciais.
```{r modify_dif_values}
vetor_c[c(1,3,4)] <- "X"
vetor_c
```


**Filtrar posições a alterar**

Altera as posições onde o filtro for `TRUE`.
```{r modify_values_filter}
filter <- c(TRUE, TRUE, FALSE, TRUE)
vetor_c[filter] <- "W"
vetor_c
```

## Eliminar valores de um vetor

**Eliminar uma posição específica do vetor**

Elimina a primeira posição do vetor.
```{r delete_value}
vetor_final[-1]
```


**Eliminar várias posições em sequência do vetor**

Elimina os valores das posições 1, 2 e 3.
```{r delete_seq_values}
vetor_final[-1:-3] 
```


**Eliminar várias posições diferentes do vetor**

Elimina em várias posições não-sequenciais.
```{r delete_dif_values}
vetor_final[c(-1,-3,-4)]
```
Uma segunda alternativa
```{r delete_dif_values2}
vetor_final[-c(1,3,4)]
```

## Realizar operações com vetores

**Soma de vetores do mesmo tamanho**
```{r math_operations_same_size}
resultado<- vetor_rep + vetor_range
resultado
```

**Soma de vetores de tamanhos distintos**

Quando somamos vetores de tamanhos diferentes o R recicla os valores para completar o cálculo.

A partir do momento que um dos vetores chega ao fim o R retoma ao primeiro valor para continuar o cálculo enquanto o maior vetor não concluir.
```{r math_operations_dif_size}
resultado<- vetor_rep + vetor_seq
resultado
```

## Utilizar nomes para indexar valores

Quando não atribuímos nomes, automaticamente os vetores são indexados por números iniciados em 1.

Mas podemos rotular cada valor:

```{r names}
vetor_nomes<- c("A"=10, "B"=20, "C"=30)
vetor_nomes
```

Acessando valores pelo nome
```{r names_extracting}
vetor_nomes["A"]
```

Acessando apenas nomes
```{r getting_names}
names(vetor_nomes)
```

Acessando apenas valores
```{r}
as.numeric(vetor_nomes)
```

# Por enquanto é só!
