---
title: "Guided Project: Building a Spam Filter with Naive Bayes"
output: 
  pdf_document:
      latex_engine: xelatex
fontsize: 12pt
mainfont: "Arial"
documentclass: scrartcl
lang: pt
---

```{r setup, include=FALSE}
knitr::opts_chunk$set(echo = TRUE)

library(readr)
library(dplyr)
library(glue)
library(stringr)
library(purrr)
library(tidyr)

options(scipen=999)
```

## Filtro de Spam de SMS através do algoritmo Naive Bayes

Durante esse módulos aprendemos diversos conceitos, fórmulas e seus usos a respeito da probabilidade.
Aqui vamos consolidar todo esse conhecimento de fato criando um filtro de spam de SMS.

Para classificar como spam ou não:

- humanos precisam classificar algumas mensagens como spam ou não
- o sistema vai calcular as probabilidade a partir dessas mensagens já classificadas
- e com o resultado do cálculo será capaz de classificar novas mensagens


Para isso, o dataset a ser utilizado é baseado num dataset com +5000 mensagens de SMS que pode ser encontrado [**aqui**](https://archive.ics.uci.edu/dataset/228/sms+spam+collection).

No entanto vamos seguir com uma versão reduzida para diminuir o tempo de execução.

```{r}
base <- read_csv("https://dq-content.s3.amazonaws.com/475/spam.csv")
# base <- read_tsv("C:/Users/marce/Downloads/sms+spam+collection/SMSSpamCollection",col_names = c("label","sms"))
glimpse(base)
```
É uma base que possui apenas duas colunas, uma sendo "label" que é a classificação prévia dessas mensagens se é "spam" ou não (ham), e a coluna "sms" que é a própria mensagem em si.
A base possui apenas 15% de suas mensagens classificadas como spam.

```{r}
base %>% 
  group_by(label) %>% 
  summarise(row=n()) %>% 
  mutate(perc = row/sum(row))
```

Nosso projeto será um problema de machine learning, de classificação, e nosso objetivo é maximizar a habilidade preditiva do nosso algoritmo. Ou seja queremos que com base na experiência passada o algoritmo seja capaz de acertar o máximo possível a classificação de novas mensagens.


Para ensinar o algoritmo a classificar as mensagens, basicamente a classificação se dá através de duas equações que vimos anteriormente:


 $$P(Spam|p_1,p_2,...,p_n) \propto P(Spam) * \Pi_{i=1}^{n} P(p_i|Spam)$$
 $$P(Ham|p_1,p_2,...,p_n) \propto P(Ham) * \Pi_{i=1}^{n} P(p_i|Ham)$$

Trocamos o $Spam^C$ para Ham que é a classificação oposta no nosso caso.

Para cada um $P(p_i|Spam)$ ou $P(p_i|Ham)$ temos umna fórmula, vamos relembrar o uso do *additive smoothing*.

$$P(p_i|Spam) = \frac{Np_i|Spam+\propto}{NSpam+\propto*NVocabulary}$$

$$P(p_i|Ham) = \frac{Np_i|Ham+\propto}{NHam+\propto*NVocabulary}$$

Vamos relembrar o significado de cada notação:

- $Np_i|Spam$ - é o número de vezes que aparece a palavra p1 dado que é spam
- $Np_i|Ham$ - é o número de vezes que aparece a palavra p1 dado que é não spam
- $NSpam$ - total de palavras em mensagens que são spam
- $NHam$ - total de palavras em mensagens que não são spam
- $NVocabulary$ - total de palavras únicas no total independente da classificação
- $\propto$ - é o parâmetro de *smoothing*


## Divisão da base

Para começar precisamos dividir a base em 3 partes

- training set: é a parte da base que vamos usar para treinar o algoritmo e representará 80% da base total
- cross validation set: nós vamos usar para avaliar como as diferentes escolhas de *alpha* afetam a acurácia, será 10% 
- test set: os 10% restantes da base que vamos verificar o quanto o algoritmo é bom ao classificar novas mensagens


```{r}
indices <- sample(seq(1,nrow(base)), size=(0.8*nrow(base)))

length(indices)
indices %>% head(20)
```

```{r}
training_set <- base[indices,]
remaining    <- base[-indices,]

indices_remain <- sample(seq(1,nrow(remaining)), size=(0.5*nrow(remaining)))

length(indices_remain)
indices_remain %>% head(20)

cross_validation_set <- remaining[indices_remain,]
test_set             <- remaining[-indices_remain,]
```

O tamanho dos datasets ficaram de acordo com o planejado, 80/10/10

```{r}
training_set %>% nrow()
cross_validation_set %>% nrow()
test_set %>% nrow()
```
E a proporção de spam/ham foi num geral preservada.

```{r}
mean(training_set$label == "spam")
mean(cross_validation_set$label == "spam")
mean(test_set$label == "spam")
```

## Limpeza dos dados

Antes de começar a contar as palavras vamos precisar limpar a base de treino, pois as mensagens por serem livres tem pontuação, palavras com letras maiúsculas e minúsculas, e essas coisinhas podem atrapalhar nosso cálculo.


```{r}
training_set <- 
  training_set %>% 
  # head(100) %>% 
    mutate(sms_bkp = sms) %>% 
    mutate(sms = str_to_lower(sms)) %>%    #transformar em minúsculo
    mutate(sms = str_replace_all(sms, c("[:digit:]" = "", #remover pontos
                                        "[:punct:]" = "", #remover dígitos
                                        "\t" = "",        #remover tab
                                        "\n" = "",        #quebra de linha
                                        "\u0094" = "",    #caracteres unicode
                                        "\u0092" = "", 
                                        "\u0096" = "",
                                        "\u0091" = "",
                                        "\\+" = "",       #símbolos
                                        "\\£" = "",
                                        "\\|" = "",
                                        "\\>" = ""))) %>% 
    mutate(sms = str_squish(sms))          #remover espaços excedentes

training_set %>% head()  
```

## Criando Vocabulário

Agora que nossa base de treino passou pela limpeza acima, podemos contar a quantidade de palavras únicas para criar nosso vocabulário.


```{r}
vocabulario <- c()
mensagens <- training_set %>% pull(sms)

for (m in mensagens){
  palavras <- str_split(m, " ")[[1]] #extraindo da lista
  vocabulario <- c(vocabulario, palavras)
}

#deduplicando
vocabulario <- unique(vocabulario)

```


## Calculando constantes

Antes de seguir para o cálculo final, vamos calcular as constantes que são utilizadas na fórmula como $NSpam$, $NHam$ e $NVocabulary$.
Começando por determinar o valor do $\propto = 1$, por hora não sabemos se esse valor é o melhor para maximizar o resultado, mais ao final vamos revisitar esse ponto.

Primeiro vamos separar a base de treino em 2, base somente com Spam, e base sem spam.

```{r}
training_setSpam <- training_set %>% filter(label == "spam")
training_setHam  <- training_set %>% filter(label == "ham")
```

Agora vamos calcular a quantidade de palavras de cada categoria, porém agora sem deduplicar.

```{r}
vocabularioSpam <- c()
mensagensSpam <- training_setSpam %>% pull(sms)

for (m in mensagensSpam){
  palavras <- str_split(m, " ")[[1]] #extraindo da lista
  vocabularioSpam <- c(vocabularioSpam, palavras)
}
```

```{r}

vocabularioHam <- c()
mensagensHam <- training_setHam %>% pull(sms)

for (m in mensagensHam){
  palavras <- str_split(m, " ")[[1]] #extraindo da lista
  vocabularioHam <- c(vocabularioHam, palavras)
}

```

```{r}
NSpam       <- vocabularioSpam %>% length()
NHam        <- vocabularioHam  %>% length()
NVocabulary <- vocabulario     %>% length()

NSpam
NHam
NVocabulary
```

## Calculando Probabilidades

Agora que calculamos as constantes, vamos conseguir calcular as duas grandes probabilidades $P(Spam)$ e $P(Ham)$. Com esse resultado vamos conseguir calcular a probabilidade condicional.

```{r}
p_spam <- mean(training_set$label == "spam")
p_ham  <- mean(training_set$label == "ham")

p_spam
p_ham
```

Repare que ficou bem parecido com a proporção de spam/ham do início do exercício, o que é um bom indicativo que a amostragem deu certo e é equivalente a base original. Calcular a média é equivalente a contar quantas mensagens spam dividido pelo total. A condição ```training_set$label == "spam"``` retorna 0 ou 1 e a média vai somar todos os 1s e dividir pelo total chegando no mesmo resultado.


Agora vamos à probabilidade de cada palavra, lembrando que $p_i$ representa cada palavra, e os passos para calcular a palavra na base de Spam ou Ham será idêntivo. Uma vez que nossa base de treino não muda, a probabilidade da palavra "secret" dado que é Spam será sempre a mesma, constante, o mesmo com acontece para não Spam.  

Para chegar em nossa resposta final, temos que antes calcular a probabilidade de cada palavra da mensagem dado que é spam e o mesmo dado que não é spam. Então se a mensagem é spam e é composta por "secret, "code", "unlock", temos que achar $P("secret"|Spam)$, $P("code"|Spam)$ e $P("unlock"|Spam)$. Esses valores sendo calculados chamamos de **parâmetros**, e estamos usando uma amostra (a base de treino) para estimar o valor, visto que não sabemos seu valor "real". O valor vai variar dependendo da seleção na base de treino, e torcemos para que a base seja representativa o suficiente para o valor ser o mais próximo do real.

O código vai para cada palavra presente no Vocabulário Spam/Ham ver se encontra em cada mensagem e quantas vezes por mensagem e consolidar num valor final.
```{r}
# Criando uma base para a contagem de palavras presentes em spam
contagem_spam <- 
  tibble(palavra = vocabularioSpam) %>% 
  mutate(spam_count  = map_int(palavra, 
                            function(p) {
                              map_int(training_setSpam$sms, 
                                      function(spam) {
                                        (str_split(spam, " ")[[1]] == p) %>% sum
                                        }) %>% sum 
                              })
         )
```


```{r}
# Criando uma base para a contagem de palavras presentes em ham
contagem_ham <- 
  tibble(palavra = vocabularioHam) %>% 
  mutate(ham_count = map_int(palavra, 
                            function(p) {
                              map_int(training_setHam$sms, 
                                      function(ham) {
                                        (str_split(ham, " ")[[1]] == p) %>% sum
                                        }) %>% sum 
                              })
  )
```
    
```{r}
contagem_palavras <- full_join(contagem_spam,
                                contagem_ham,
                                by="palavra") %>% 
  mutate(spam_count = if_else(is.na(spam_count), 0, spam_count),
         ham_count  = if_else(is.na(ham_count), 0, ham_count))
```



O cálculo prévio de todas essas constantes e parâmetros torna o algoritmo Naive Bayes bem rápido, pois quando uma nova mensagem chegar, a maior parte dos cálculos estarão prontos.


## Classificando uma nova mensagem


Agora com todos parâmetros e constantes calculadas retornamos a fórmula inicial para enfim calcular o resultado final:

$$P(p_i|Spam) = \frac{Np_i|Spam+\propto}{NSpam+\propto*NVocabulary}$$

$$P(p_i|Ham) = \frac{Np_i|Ham+\propto}{NHam+\propto*NVocabulary}$$


Lembrando que...

- $Np_i|Spam$ é a quantidade de vezes que a palavra $p_i$ aparece em mensagens de spam
- $Np_i|Ham$ é a quantidade de vezes que a palavra $p_i$ aparece em mensagens que não são spam


E esse resultado nos permite encontrar o resultado para $P(p_i|Spam)$ e $P(p_i|Ham)$ que são informações chave para as fórmulas:

 $$P(Spam|p_1,p_2,...,p_n) \propto P(Spam) * \Pi_{i=1}^{n} P(p_i|Spam)$$
 
 $$P(Ham|p_1,p_2,...,p_n) \propto P(Ham) * \Pi_{i=1}^{n} P(p_i|Ham)$$


```{r}
classificar_mensagem <- function(msg, alpha = 1){
  
  mensagem_tratada <- 
    str_to_lower(msg) %>%
    str_replace_all( c("[:digit:]" = "", 
                       "[:punct:]" = "", 
                       "\t" = "",        
                       "\n" = "",        
                       "\u0094" = "",    
                       "\u0092" = "", 
                       "\u0096" = "",
                       "\u0091" = "",
                       "\\+" = "",       
                       "\\£" = "",                           
                       "\\|" = "",
                       "\\>" = "")) %>% 
    str_squish()
  
  #extraindo palavras da msg
  palavras <- str_split(mensagem_tratada, " ")[[1]]
  
  #conferindo palavras novas que não pertencem ao vocabulário ainda
  novas_palavras <- setdiff(vocabulario, palavras)
  
  prob_palavras_novas <- tibble(
    palavra  = novas_palavras,
    spam_prob = 1,
    ham_prob  = 1)
  
  #calculando a probabilidade das palavras dado que é spam/ham
  prob_palavras_existentes <- 
    contagem_palavras %>% 
      filter(palavra %in% palavras) %>% 
      mutate(
        spam_prob = (spam_count + alpha) / (NSpam + alpha * NVocabulary),
        ham_prob  = (ham_count + alpha) / (NHam + alpha * NVocabulary)
      ) %>% 
    bind_rows(prob_palavras_novas) %>% 
    pivot_longer(
      cols = c("spam_prob", "ham_prob"),
      names_to = "classificacao",
      values_to = "prob"
    ) %>% 
    group_by(classificacao) %>% 
    summarise(
      pi_prob = prod(prob)) #função de multiplicação igual ao sum
  
  #calculando probabilidade condicional
  p_spam_dado_mensagem <- p_spam * (prob_palavras_existentes %>% 
                                      filter(classificacao == "spam_prob") %>% 
                                      pull(pi_prob))
  p_ham_dado_mensagem  <- p_ham * (prob_palavras_existentes %>% 
                                      filter(classificacao == "ham_prob") %>% 
                                      pull(pi_prob))
  
  #classificar com base no resultado
  ifelse(p_spam_dado_mensagem >= p_ham_dado_mensagem, "spam", "ham")
}


#vamos utilizar a função criada na própria base de treino

training_set <- training_set %>% 
  mutate(predicao = map_chr(sms, function(mensagem) {classificar_mensagem(mensagem)}))
```



## Calculando a Acurácia

Agora que criamos uma nova coluna com a decisão do algoritmo temos que conferir o quanto ele está acertando.
Uma forma é calculando a acurácia através da divisão entre a quantidade de classificações certas pela quantidade de classificações no total.

Com a função ```table``` criamos uma **matriz de confusão** que nos permite com facilidade ver quais mensagens de spam eram realmente spam, e quais mensagens ham eram ham, versus as demais combinações equivocadas.

```{r}
matriz <- training_set %>% select(label, predicao) %>% table()
matriz

#(acertos spam+acertos ham) / (total)
acuracia <- (matriz[1,1] + matriz[2,2]) / sum(matriz) 
acuracia
```

## Hyperparameters Tuning e Cross-Validation

Até aqui nós escolhemos arbitrariamente o valor $\propto=1$ para o nosso additive smoothing, mas não sabemos se é esse valor que produz as melhores predições. o $\propto$ é um parâmetro que podemos alterar (*tune* do inglês, ou "aportuguesando" é comum dizer "tunar") com o objetivo de aprimorar a predição. Parâmetros como esse são chamados de **hiperparâmetros**.

Para saber qual o melhor valor usar precisamos avaliar como isso afeta a predição. Mas não podemos usar a base de treino, pois ela já é utilizada para estimar outros parâmetros, então para ter ums estimativa mais precisa, precisamos aplicar numa base ainda não utilizada.

Para isso, podemos utilizar o cross validation set que separamos no começo do projeto. Não vamos utilizar o test set até que estejamos no final do processo para validar definitivamente.

A ideia é testar valores de 0.1 a 1 para ver como isso influencia no resultado.

```{r}
alpha_list <- seq(0.05, 1, 0.05)

acuracia_list <- c()

for(alpha in alpha_list){
  cross_validation_set <- cross_validation_set %>% 
  mutate(predicao = map_chr(sms, function(mensagem) {classificar_mensagem(mensagem, alpha)}))
  
  matriz <- cross_validation_set %>% select(label, predicao) %>% table()
  # matriz %>% print()
  acuracia <- (matriz[1,1] + matriz[2,2]) / sum(matriz) 
  
  acuracia_list <- c(acuracia_list, acuracia)

}

resultado <- tibble(alpha    = alpha_list,
                    acuracia = acuracia_list)
resultado
```

Talvez pelo fato de esta base ser muito pequena, foi difícil evidenciar a influência do alpha no resultado final.

Na base teste chegamos na mesma acurária percebida durante o desenvolvimento, o que demonstra estabilidade no resultado.

```{r}
test_set <- test_set %>% 
mutate(predicao = map_chr(sms, function(mensagem) {classificar_mensagem(mensagem, 1)}))

matriz <- test_set %>% select(label, predicao) %>% table()
matriz %>% print()
acuracia <- (matriz[1,1] + matriz[2,2]) / sum(matriz) 
acuracia
```


