---
title: "Data Types"
author: "Marcella Pedro"
date: "27/09/2021"
#output: html_document
output: pdf_document
---

```{r setup, include=FALSE}
knitr::opts_chunk$set(echo = TRUE)
```
## Objetivo desta iniciativa

Esse é o primeiro projeto de R, o intuito é:

* Praticar a Linguagem durante o uso da plataforma [Dataquest](https://www.dataquest.io/) 
* Manter um código para consulta quando necessário
* Compartilhar conhecimento com iniciantes 

Obs.: A utilização do rmarkdown foi possível com auxílio das dicas contidas [nesse link](https://www.dataquest.io/blog/r-markdown-guide-cheatsheet/)

# Tipos de Dados

## Logical

Para armazenar valores lógicos (ou booleanos) usar:

* `TRUE` ou `T` para Verdadeiro
* `FALSE` ou `F` para Falso 

Note que todas as letras estão em maiúsculo, pois o R não reconhece True ou False.

O `class` indica o tipo de dado da variável.

```{r logical}
true_variable  = TRUE
class(true_variable)

false_variable = FALSE
class(false_variable)

t_variable = T
class(t_variable)

f_variable = F
class(f_variable)
```

## Integer

Para armazenar números inteiros, além dos dígitos, é necessário que o número esteja acompanhado da letra `L`, pois indica que é inteiro, sem isso o R entende que é do tipo Numeric.

```{r integer}
integer_number = 120L
class(integer_number)
```

## Numeric

Para o R, qualquer número não seguido da letra `L` é numérico, independente de ter vírgula indicando decimais ou não.

```{r numeric}
numeric_number = 120
class(numeric_number)

numeric_number1 = 120.0
class(numeric_number1)

numeric_number2 = 120.1
class(numeric_number2)
```


## Character

O tipo texto é indicado pelas aspas simples ou duplas ao redor do texto desejado.

Note que os exemplos abaixo TRUE, 120L, ou 120 são todos considerados como texto devido às aspas.

```{r character}
text = "texto"
class(text)

text1 = 'texto'
class(text)

text2 = "TRUE"
class(text2)

text3 = "120L"
class(text3)

text4 = "120"
class(text4)
```

# Operações Aritméticas

Segue abaixo alguns exemplos de operações mais básicas:

```{r arithmetic operators}
10 + 10 #Adição
10 - 10 #Subtração
10 * 10 #Multiplicação
10 / 10 #Divisão
10 ^ 2  #Exponenciação
10 %/% 3  #Divisão Inteira
10 %% 3   #Módulo (Resto da Divisão)
```


Fico à disposição para sugestões, dúvidas, críticas...

# Obrigada!