---
title: "Logical Expressions"
author: "Marcella Pedro"
date: "29/09/2021"
#output: html_document
output: pdf_document
---

```{r setup, include=FALSE}
knitr::opts_chunk$set(echo = TRUE)
```

# Expressões Lógicas

No script anterior *Data Types*, vimos o tipo de dados lógico `TRUE` ou `FALSE`.
Aqui vamos ver como combinar esses tipos com **Operadores Lógicos e Relacionais**

## Operadores Relacionais

Muitas vezes ao programar é necessário comparar a relação entre duas variáveis, entre 2 valores, se são iguais, diferentes, maior ou menor, e por aí vai. O retorno da expressão pode ser `TRUE` ou `FALSE`.

Operador  | Significado   
:-------: | :----------:
 x ==  y  | x igual a y? 
 x !=  y  | x diferente de y?
 x > y    | x maior que y?
 x >= y   | x maior ou igual a y?
 x < y    | x menor que y?
 x <= y   | x menor ou igual a y?
 
 Segue abaixo na prática alguns exemplos:
```{r relational_expressions}
1 == 2 # 1 não é igual a 2
1 != 2 # 1 é diferente de 2
1 > 2 # 1 não é maior que 2
1 >= 2 # 1 não é maior nem igual a 2
1 < 2 # 1 é menor que 2
1 <= 2 # 1 é menor que 2 (não é igual, mas o resultado é true pois a pergunta é se é menor OU igual)
```

## Operadores Lógicos

Existem 3 operadores lógicos:

*  NOT (NÃO) -> representado pelo símbolo !
*  AND (E)   -> representado pelo símbolo &&
*  OR  (OU)  -> representado pelo símbolo ||

Sendo assim podemos ver expressões como `!x`, `x && y`, e `x||y`.
X e Y vão carregar valores como `TRUE` ou `FALSE`, então no lugar do x e y podemos ler !FALSE, TRUE && TRUE, e assim por diante, depende do valor que a variável carrega.

Vamos ver a seguir uma tabela que ilustra o resultado das combinações:


Expressão NOT  | Resultado   
:------------: | :----------:
 `!TRUE`       | `FALSE`
 `!FALSE`      | `TRUE`
 
Expressão AND    | Resultado   
:------------:   | :----------:
 `TRUE && TRUE`  | `TRUE`
 `TRUE && FALSE` | `FALSE`
 `FALSE && TRUE` | `FALSE`
 `FALSE && FALSE`| `FALSE`
 
 Expressão OR    | Resultado   
:------------:   | :----------:
 `TRUE || TRUE`  | `TRUE`
 `TRUE || FALSE` | `TRUE`
 `FALSE || TRUE` | `TRUE`
 `FALSE || FALSE`| `FALSE`
 
 Vamor encaixar a teoria acima num exemplo prático.
 
 Vamos pensar que temos uma campanha de marketing e temos que verificar se a pessoa está dentro do nosso público alvo.
 
 Público alvo Campanha de Marketing para venda de Cerveja:
 
 * Sexo Masculino, E
 * Maior de Idade, E
 * Gosta de Futebol
 
 Pessoa a ser analisada:
 
 * Sexo Feminino
 * Maior de Idade
 * Não gosta de futebol
 
 Vamos aplicar o texto acima na programação
```{r campanha_cerveja_masc}
#pessoa analisada
tem_sexo_masc <- FALSE
maior_idade <- TRUE
gosta_futebol <- FALSE
#requisitos para a campanha
tem_sexo_masc && maior_idade && gosta_futebol
```
O resultado acima é que a pessoa selecionada não faz parte do público alvo.

Vamos pensar numa variação da campanha, onde agora o foco é no sexo feminino:

```{r campanha_cerveja_fem}
tem_sexo_fem <- TRUE
maior_idade <- TRUE
gosta_futebol <- FALSE

tem_sexo_fem && maior_idade && gosta_futebol

```
Ainda assim a pessoa avaliada não entra para o público alvo por não gostar de futebol.

Uma variação da lógica acima que ainda assim apresenta o mesmo resultado é ao invés de mudar a variável tem_sexo_masc para tem_sexo_fem, basta usar o NOT, !tem_sexo_masc.

```{r campanha_cerveja_not}
tem_sexo_masc <- FALSE
maior_idade <- TRUE
gosta_futebol <- FALSE

!tem_sexo_masc && maior_idade && gosta_futebol

```
 Com os exemplos acima fica claro que todas as váriáveis precisam ser verdadeiras para o resultado ser verdadeiro.
 
 Agora usando o OR como exemplo, vamos pensar que a campanha agora não exige um público que gosta de futebol, tanto faz:
 
```{r campanha_cerveja_or}

tem_sexo_fem <- TRUE
maior_idade <- TRUE
gosta_futebol <- FALSE

tem_sexo_fem && maior_idade || gosta_futebol
```
 Agora sim a pessoa analisada faz parte do público alvo.
 
No entanto é preciso tomar cuidado com a lógica construída, pois da forma acima também pode entrar como público alvo pessoas que gostam de futebol e não são mulheres nem são maiores de idade:
 
```{r}

tem_sexo_fem <- FALSE
maior_idade <- FALSE
gosta_futebol <- TRUE

tem_sexo_fem && maior_idade || gosta_futebol
```
 
  Esses foram exemplos mais lúdicos para representar o funcionamento desses operadores e ficar mais concreto como eles funcionam.
  