---
title: "Visualizing Data with ggplot2"
output: 
  pdf_document:
      latex_engine: xelatex
fontsize: 12pt
mainfont: "Arial"
documentclass: scrartcl
lang: pt
---

```{r setup, include=FALSE}
knitr::opts_chunk$set(echo = TRUE)
```

Visualizações são grandes aliadas ao investigar bases de dados, enxergar padrões, extrair insights e descobrir tendências.
No entanto não basta criar um gráfico qualquer, existem tipos diferentes, princípios a serem seguidos para evitar má interpretações, vieses e uma análise mal embasada.

## Dados para o exercício

Para o exercício vamos utilizar uma base do National Center for Health Statistics sobre tendências de mortalidade nos Estados Unidos ao longo dos anos que pode ser encontrada [clicando aqui](https://data.cdc.gov/NCHS/NCHS-Death-rates-and-life-expectancy-at-birth/w9j2-ggv5).

Bibliotecas
```{r message=FALSE}
library(readr)
library(dplyr)
library(purrr)
library(ggplot2)
```

Importando o dataset

```{r}
base <- 
  read.csv("https://data.cdc.gov/api/views/w9j2-ggv5/rows.csv?accessType=DOWNLOAD")

glimpse(base)
```

Campo                                | Significado   
-----------------------------------: | :----------------------------------------------------------
 Year                                | Ano de Nascimento
 Race                                | A raça da população avaliada
 Sex                                 | Sexo da população avaliada
 Average.Life.Expectancy..Years.     | A expectativa de vida em anos dado o ano do nascimento
 Age.adjusted.Death.Rate             | Taxa de mortalidade ajustada por idade de pessoas nascidas em um determinado ano
 
 Padronizando nome dos campos
 
```{r}
names(base)[4] <- "Avg_Life_Expect"
names(base)[5] <- "Age_Adj_Death_Rate"

names(base)
```
Investigando os dados da base 

Temos dados de 1900 a 2018, para diferente sexos e raças.
O interessante será analisar a mudança da expectativa de vida ao longo do tempo, bem como a mudança na taxa de mortalidade.

```{r}
base %>% select(Year,Avg_Life_Expect,Age_Adj_Death_Rate) %>% summary()
base %>% select(Race, Sex) %>% map(table)
```
 
## **ggplot2**

As letras gg da biblioteca ggplot2 significa *grammar of graphics*, é um sistema de visualização de dados em que o ggplot2 se baseia para criar um gráfico em camadas.

* Precisamos de dados x e y que vão alimentar o gráfico
* Precisamos de um eixo x e um eixo y
* Precisamos de uma forma geométrica para desenhar o gráfico, nesse exemplo uma linha
* Precisamos de rótulos para explicar do que se trata os dados apresentados

E assim combinando todos os elementos chegamos numa figura que explica a relação entre os dados.

Essa relação pode ser positiva quando conforme x avança y aumenta, ou negativa quando conforme x avança o y diminui.

### Camada 1: Os dados

Começando o gráfico apenas com os dados, temos o seguinte resultado.

```{r}
base %>% ggplot()
```

### Camada 2: Os Eixos

Só colocando os dados sem informar qual representa o eixo vertical y e o eixo horizontal x, não é possível enxergar nada além de um quadrado branco.
Com o código abaixo informamos os eixos, e assim o gráfico começa a ter forma.

Pode ser difícil decidir qual informação usar em qual eixo. Então pense da seguinte forma:

* Conforme x muda o que acontece com y?
* Qual a relação entre x e y?

A ideia é que x seja a variável que conseguimos controlar ou medir, já y é algo que muda em resposta a mudança de x, acompanha a mudança de x, depende de x.

* Eixo horizontal x: a variável que nós temos o controle, que muda, é a variável independente.
* Eixo Vertical y:   a variável que muda de acordo com a variável independente, portanto é a variável dependente.

No nosso caso, queremos ver como a Expectativa de Vida muda ao longo dos Anos, portanto a Expectativa de vida fica no eixo y por depender da variável tempo em anos que fica no eixo x.

```{r}
base %>% ggplot(aes(x=Year,y=Avg_Life_Expect))
```


### Camada 3: Forma geométrica

Agora que temos os eixos, temos que desenhar os pontos x e y nesse nosso plano cartesiano, e para isso precisamos de uma forma geomátrica, nesse caso uma linha.

A adição das camadas ao gráfico aqui será representadas pelo símbolo de adição + e nas próximas camadas continuaremos a utilizar esse símbolo sempre a partir da função que plota o gráfico.

As formas geométricas a serem adicionadas no gráfico tem como convenção começar com o prefixo *geom* tornado padronizado e intuitivo, facilitando nossa vida ao criar o gráfico.

```{r}
base %>% ggplot(aes(x=Year,y=Avg_Life_Expect)) + 
          geom_line()
```


No entanto o gráfico está mais complexo do que o esperado, esperávamos uma linha simples, e vemos muitos altos e baixos a cada ponto desenhado.

Ao investigar os dados notamos que para um mesmo ano temos muitas informações e tudo está entrando no gráfico.

```{r}
base %>% filter(Year == 2000) %>% head()
```
Em nossa análise vamos partir de um ponto mais genérico e portanto filtrar os registros que representam ambos sexos e raças.

```{r}
base %>% filter(Sex == "Both Sexes",
                Race == "All Races") %>% 
         ggplot(aes(x=Year,y=Avg_Life_Expect)) + 
          geom_line()
```


### Camada 4: Rótulos

O gráfico parece completo, para nós que estamos invesstigando a base desde o início.
Mas se formos apresentar esse gráfico apenas para alguém que desconhece a base, e precisa entender só de olhar a figura e quem sabe tomar decisões, as informações precisam estar claras.

Um exemplo é o eixo y se chamar Avg_Life_Expect, pode não ser óbvio o que significa ou até cada pessoa interpretar de uma forma diferente.

Para evitar esse tipo de situação utilizamos rótulos para melhorar a interpretação dos dados.

```{r}
base %>% filter(Sex == "Both Sexes",
                Race == "All Races") %>% 
         ggplot(aes(x=Year,y=Avg_Life_Expect)) + 
          geom_line() +
          labs(
            title = "Expectativa de Vida dos EUA: Evolução em 100 Anos",
            x     = "Ano",
            y     = "Expectativa de Vida Média (em Anos)")
```


### Personalização

Finalmente concluímos o gráfico, possui todas as camadas, possui informações claras e conseguimos fazer observações.
Mas é claro que dependendo do trabalho, criar um gráfico mais sofisticado por fazer a diferença.
E a biblioteca ggplot2 possui a função theme que permite estilizar nosso gráfico.

```{r}
base %>% filter(Sex == "Both Sexes",
                Race == "All Races") %>% 
         ggplot(aes(x=Year,y=Avg_Life_Expect)) + 
          geom_line() +
          labs(
              title = "Expectativa de Vida dos EUA: Evolução em 100 Anos",
              x     = "Ano",
              y     = "Expectativa de Vida Média (em Anos)") +
          theme(
              panel.background = element_rect(fill = "white"))
```


Pronto! Agora o gráfico ficou mais limpo, sem excesso de elementos visuais e podemos focar no que interessa, nos dados!

Vemos que num geral a expectativa de vida aumentou, provavelmente graças a tecnologia e ciência.
Um ponto que chama atenção é a queda brusca que torno de 1920 que provavelmente se deu pela pandemia de gripe que a população viveu naquela época.

