---
title: "Visualizing Relationship Between Variables"
output: 
  pdf_document:
      latex_engine: xelatex
fontsize: 12pt
mainfont: "Arial"
documentclass: scrartcl
lang: pt
---

```{r setup, include=FALSE}
knitr::opts_chunk$set(echo = TRUE)
```

## Visualizando múltiplas informações num único gráfico

Com o objetivo de explorar a relação entre as informações, vamos novamente utilizar a base do National Center for Health Statistics sobre tendências de mortalidade nos Estados Unidos ao longo dos anos que pode ser encontrada [clicando aqui](https://data.cdc.gov/NCHS/NCHS-Death-rates-and-life-expectancy-at-birth/w9j2-ggv5).


Bibliotecas
```{r message=FALSE}
library(readr)
library(dplyr)
library(ggplot2)
```

Importando o dataset

```{r}
base <- 
  read.csv("https://data.cdc.gov/api/views/w9j2-ggv5/rows.csv?accessType=DOWNLOAD")

glimpse(base)
```

Campo                                | Significado   
-----------------------------------: | :----------------------------------------------------------
 Year                                | Ano de Nascimento
 Race                                | A raça da população avaliada
 Sex                                 | Sexo da população avaliada
 Average.Life.Expectancy..Years.     | A expectativa de vida em anos dado o ano do nascimento
 Age.adjusted.Death.Rate             | Taxa de mortalidade ajustada por idade de pessoas nascidas em um determinado ano
 
 Padronizando nome dos campos
 
```{r}
names(base)[4] <- "Avg_Life_Expect"
names(base)[5] <- "Age_Adj_Death_Rate"

names(base)
```


## Diferenciando por cor

Acima vimos que a base possui informações da média de anos de vida a cada ano de acordo com gênero e raça. No primeiro exercício fizemos gráficos sem distinguir essas informações, já aqui queremos compara-las.

```{r}
base_sex <- base %>% filter(Sex %in% c("Female",
                                        "Male"),
                            Race == "All Races")

base_sex %>% 
  ggplot(aes(x=Year,y=Avg_Life_Expect, color= Sex)) +
  geom_line()
```

## Diferenciando por tipo de linha

Aqui utilizei o elemento cor para diferenciar a Raça, enquanto usei tipos de linhas distintos para o Gênero.

```{r}
base_sex_race <- base %>% filter(Sex %in% c("Female",
                                             "Male"),
                            Race %in% c("Black",
                                        "White"))

base_sex_race %>% 
  ggplot(aes(x=Year,y=Avg_Life_Expect, color= Race, lty=Sex)) +
  geom_line()
```

## Dando zoom no gráfico

Ou em outras palavras, alterando os limites das extremidades.
A visualização do gráfico por volta de 1920 ficou um pouco ruim, e seria legal "dar um zoom" para entender melhor. Uma alternativa é filtrar esse período no tempo e criar um gráfico a partir de um novo objeto.

No entanto uma alternativa é adicionar uma camada ao gráfico que determina os limites dos eixos.

```{r}
base_sex_race %>% 
  ggplot(aes(x=Year,y=Avg_Life_Expect, color= Race, lty=Sex)) +
  geom_line() +
  xlim(1900,1950)
```

# Melhorando a estilização do gráfico

As cores e tipos de linhas default podem não ser a melhor escolha, por isso é possível adicionar uma camada no gráfico para atribuir o tema que achar melhor.

```{r}
base_sex_race %>% 
  ggplot(aes(x=Year,y=Avg_Life_Expect, color= Race, lty=Sex)) +
  geom_line() +
  scale_color_manual(values = c("purple", "green")) +
  scale_linetype_manual(values = c(1,5))
```

Temos 7 opções de linhas:

0. blank
1. solid
2. dashed
3. dotted
4. dotdash
5. longdash
6. twodash

E para saber as cores disponíveis basta executar a função abaixo

```{r}
colors() %>% head(50)
```

## Scatter Plot

Nem sempre queremos conectar os dados através linhas, muitas vezes estamos tentando descobrir se existe de fato relação entre as informações, a linha preenche um gap que nem sabemos se existe.

O scatter plot é a melhor alternativa, pois literalmente marca os pontos no gráfico respeitando as coordenadas x e y, e assim através dos pontos apenas conseguimos observar se há uma tendência, se traça uma "linha" só pelo acúmulo de pontos.

```{r}
base_sex %>% 
  ggplot(aes(x=Year,y=Avg_Life_Expect, color=Sex)) +
  geom_point()
```