---
title: "Improving your Visualizations"
output: 
  pdf_document:
      latex_engine: xelatex
fontsize: 12pt
mainfont: "Arial"
documentclass: scrartcl
lang: pt
---

```{r setup, include=FALSE}
knitr::opts_chunk$set(echo = TRUE)
```

## Dicas para melhorar as visualizações

Ainda utilizaremos a base do National Center for Health Statistics sobre tendências de mortalidade nos Estados Unidos ao longo dos anos que pode ser encontrada [clicando aqui](https://data.cdc.gov/NCHS/NCHS-Death-rates-and-life-expectancy-at-birth/w9j2-ggv5).

```{r message=FALSE, include=FALSE}
library(readr)
library(dplyr)
library(ggplot2)
library(tidyr)
```

Importando o dataset

```{r}
base <- 
  read.csv("https://data.cdc.gov/api/views/w9j2-ggv5/rows.csv?accessType=DOWNLOAD")
```

```{r include=FALSE}
names(base)[4] <- "Avg_Life_Expect"
names(base)[5] <- "Age_Adj_Death_Rate"
```

```{r}
glimpse(base)
```

## Visualizando diferentes informações no mesmo gráfico

No último exercício, visualizamos a mesma informação, mas para públicos diferentes, nós verificamos a expectativa de vida para diferentes raças e gêneros.
E caso a ideia seja ver duas informações diferentes como a expectativa de vida e a Taxa de Mortalidade?

Para começar vamos colocar a Taxa de Mortalidade na mesma escala da expectativa de vida para não distorcer o gráfico.

```{r}
base$scaled_age_adj_death_rate <- base$Age_Adj_Death_Rate/10
```

Para o eixo x (horizontal) usamos a variável tempo, mas queremos conferir a variação de duas informações distintas ao longo desse tempo, ou seja, temos duas variáveis para y.
Nesse caso basta chamarmos a função geom_line duas vezes e teremos duas linhas distintas.

```{r}
base %>%
  filter(Sex == "Both Sexes", 
         Race == "All Races") %>% 
  ggplot(aes(x=Year))+
  geom_line(aes(y=Avg_Life_Expect))+
  geom_line(aes(y=scaled_age_adj_death_rate))
```


O problema da visualização acima é que sem legenda, é impossível diferenciar o que cada linha representa.

Dessa forma uma alternativa é transformar a estrutura dos dados para conseguir utilizar as técnicas do exercício anterior. Vamos "tombar" os dados das colunas e transformar em linhas, e assim teremos uma coluna que vai indicar o tipo do dados se é a Expectativa de Vida ou a Taxa de Mortalidade, e uma coluna com os valores.
Vai se comportar da mesma forma que a coluna de Raça e Gênero.

Para realizar essa reestruturação do dataframe, utilizamos o pivot.
Existem 2 tipos de pivot:

* Wider  - Um Dataset wide significa que tem muitas colunas, portanto usamos essa função para transformar linhas em colunas
* longer - Um Dataset longer significa que tem muitas linhas, portanto usamos essa função para transformar colunas em linhas

E assim o pivot longer é o que resolve nosso problema.

```{r}
pivot <- base %>% 
  pivot_longer(c("Avg_Life_Expect","scaled_age_adj_death_rate"),
               names_to = "Tipo_Info",
               values_to = "Valor") %>% 
  select(-Age_Adj_Death_Rate)

pivot %>% head()
```

Agora sim, podemos separar as informações por cor ou tipo de linha

```{r}
pivot %>% 
  filter(Sex == "Both Sexes", 
         Race == "All Races") %>% 
  ggplot(aes(x=Year, y=Valor, color=Tipo_Info))+
  geom_line()
```

Para melhorar ainda mais a clareza das informações, vamos estiliza-lo

```{r}
pivot %>% 
  filter(Sex == "Both Sexes", 
         Race == "All Races") %>% 
  ggplot(aes(x=Year, y=Valor, color=Tipo_Info))+
  geom_line()+
  scale_color_manual(
    name="Indicador", #Título das legendas
    values = c("forestgreen", "orangered"), #cores
    breaks = c("Avg_Life_Expect", 
               "scaled_age_adj_death_rate"), #colunas utilizadas
    labels = c("Média da Expectativa de Vida", 
               "Taxa de Mortalidade") # leenda a exibir
  )
```

## Comparando na mesma imagem em gráficos distintos

Nem sempre fará sentido colocar diferentes informações dentro de um mesmo gráfico, apesar da necessidade de visualizar na mesma figura.
Sendo assim podemos adicionar uma camada ao gráfico que divide automaticamente em 2 gráficos.

```{r}
base %>% 
  filter(Sex == "Female", 
         Race != "All Races") %>% 
  ggplot(aes(x=Year, y=Avg_Life_Expect))+
  geom_line()+
  facet_wrap(vars(Race))
```

Para mais de 2 gráficos, uma boa opção é a função face_grid

```{r}
base %>% 
  filter(Sex != "Both Sexes", 
         Race != "All Races") %>% 
  ggplot(aes(x=Year, y=Avg_Life_Expect))+
  geom_line()+
  facet_grid(
    rows = vars(Sex),
    cols = vars(Race)
  )
```