---
title: "Guided Project: Analyzing Forest Fire Data"
output: 
  pdf_document:
      latex_engine: xelatex
fontsize: 12pt
mainfont: "Arial"
documentclass: scrartcl
lang: pt
---

```{r setup, include=FALSE}
knitr::opts_chunk$set(echo = TRUE)
```

Vamos analisar uma base de dados sobre incêndios florestais através de visualizações para encontrar tendências.

A base de dados pode ser obtida através [**deste link**](https://archive.ics.uci.edu/ml/machine-learning-databases/forest-fires/).

## Bibliotecas Utilizadas
```{r message=FALSE, warning=FALSE}
library(readr)
library(dplyr)
library(ggplot2)
library(tidyr)
```

## Coleta da Base

Temos uma base com 517 registros e 13 varíáveis a serem exploradas que são informações meteorológicas, índices/métricas usados por cientístas.

```{r}
base <- read_csv(paste0("https://archive.ics.uci.edu/ml/",
                        "machine-learning-databases/forest-fires/forestfires.csv"))

glimpse(base)
```
Dicionário disponibilizado pela Dataquest para o exercício

Campo             | Significado   
----------------: | :------------------------------------------------------------------
 X                | Coordenada espacial do eixo X no mapa do parque de Montesinho: 1 a 9
 Y                | Coordenada espacial do eixo Y no mapa do parque de Montesinho: 2 a 9
 month            | Mês do ano: 'jan' a 'dec'
 day              | Dia da semana: mon' a 'sun'
 FFMC             | Índice Fine Fuel Moisture Code do Sistema FWI: 18.7 a 96.20
 DMC              | Índice Duff Moisture Code do Sistema FWI: 1.1 a 291.3
 DC               | Índice Drought Code do Sistema FWI: 7.9 to 860.6
 ISI              | Índice Initial Spread Index do Sistema FWI: 0.0 to 56.10 
 temp             | Temperatura em graus Celsius: 2.2 to 33.30
 RH               | Umidade Relativa em percentual: 15.0 a 100
 wind             | Velocidade do vento em km/h: 0.40 to 9.40
 rain             | Volume de chuva em mm/m2 : 0.0 a 6.4
 area             | Área queimada da floresta (em hectares): 0.00 to 1090.84


A base é composta por registros onde cada registro representa um momento onde pode ou não ter ocorrido um incêndio, apresentando os valores medidos/calculados para cada métrica naquele período e local.
A data da ocorrência não é clara, só é possível ver as informações consolidadas no mês ou dia da semana.

```{r}
#conferindo duplicidades ao agrupar por local e data
base %>% 
  group_by(X,Y, month,day) %>% 
  filter(n()>1) %>% 
  summarise(Qtd = n()) %>% 
  head()

#checando duplicidades, 513 de 517 linhas são de fato distintas
base %>% distinct() %>% nrow()
```
Resumo da distribuição das variáveis numéricas

```{r}
base %>% select(-month,-day) %>% summary()
```

Muitas das informações acima são muito específicas para cientistas que trabalham com esses dados e a primeira vista não nos dizem muita coisa. No entanto [**neste link**](https://cwfis.cfs.nrcan.gc.ca/background/summary/fwi) é possível entender a construção desses índices e vai esclarecer muito da relação entre as variáveis que vamos explorar a seguir.


## Transformando informações categóricas 

As informações como Mês e Dia da Senana vão ser úteis nos gráficos, mas por serem categóricas precisam ser configuradas para aparecerem na ordem certa. Caso contrário vão aparecer em ordem alfabética e não fará muito sentido nas análises.

```{r}
base$month %>% table()
base$day %>% table()
```

```{r}
base <- base %>% 
  mutate(month = factor(month,
                        levels = c("jan","feb","mar","apr","may","jun",
                                   "jul","aug","sep","oct","nov","dec")),
         day   = factor(day,
                        levels = c("sun","mon","tue","wed","thu","fri","sat")))
```

```{r}
base %>% pull(month) %>% levels()
base %>% pull(day) %>% levels()
```

## Analisando a frequência dos incêncios ao longo do tempo

Aqui o intuito é entender a sazonalidade dos eventos, se existem épocas do ano ou até dias da semana mais propícios para esse evento ocorrer.

Criando tabela frequência

```{r}
month <- base %>% 
  group_by(month) %>% 
  summarise(Qtd = n())

month 

day <- base %>% 
  group_by(day) %>% 
  summarise(Qtd = n())

day
```

Visualizando resultado

```{r}
month %>% 
  ggplot(aes(x=month, y=Qtd)) +
  geom_col() +
  labs(title = "Frequência de Incêndios Florestais ao longo dos meses",
       x     = "Meses do Ano",
       y     = "Frequência de Ocorrências")
  
```

```{r}
day %>% 
  ggplot(aes(x=day, y=Qtd)) +
  geom_col()+
  labs(title = "Frequência de Incêndios Florestais por dia da semana",
       x     = "Dia da Semana",
       y     = "Frequência de Ocorrências")
```

Com os gráficos acima foi possível notar que os incendios floretais que estamos analisando costumam acontecer com mais frequência entre Agosto e Setembro e existe uma tendência de acentuar no final de semana.


## Encontrando informações que expliquem as tendências

Vamos agora criar gráficos com as informações meteorológicas que temos para descobrir quais tem maior influência nessa tendência ao longo do tempo que enxergamos nos gráficos acima.

Para conseguir visualizações melhores, começamos pivotando as informações da base.

```{r}
pivot <- base %>% 
  pivot_longer(c("FFMC","DMC","DC","ISI","temp","RH","wind","rain"),
               names_to = "indicador",
               values_to = "valor")
pivot %>% head(3)
```

```{r}
pivot %>% 
  ggplot(aes(x=month,y=valor)) +
  geom_col() +
  facet_wrap(facets = "indicador",
             scales = "free_y",
             nrow = 4, ncol = 2)
```

  Aparentemente, praticamente todas as métricas em análise tiveram pico nos meses de agosto e setembro. No entanto aqui estamos olhando para a frequência de ocorrências. Um ponto que falta ser levado em consideração é a intensidade do incêncio. Uma forma de analisar isso é pela área que foi afetada, quanto maior a área, mais intenso o incêndio.
  
```{r}
pivot %>% 
  ggplot(aes(x=valor,y=area)) +
  geom_point() +
  facet_wrap(
    facets = "indicador",
    scales = "free_x",
    nrow = 3, 
    ncol = 3)
```

Os gráficos acima não estão ajudando a chegar a uma conclusão, no entando olhando mais a fundo temos valores extremos (outliers) que estão prejudicando a visualização e impedindo de ter uma análise efetiva.

```{r}
base %>% 
  ggplot(aes(x=area)) +
  geom_histogram()
  
```

Para isso vamos filtrar, removendo valores zerados, indicando que não houve área prejudicada, e valores extremos

```{r}
pivot %>% 
  filter(area >  0,
         area <= 300) %>% 
  ggplot(aes(x=valor,y=area)) +
  geom_point() +
  facet_wrap(
    facets = "indicador",
    scales = "free_x",
    nrow = 3, 
    ncol = 3)
```

Alguns indicadores que estão relacionados com uma área maior afetada pelos incêndios:

* quando a umidade relativa está baixa
* quando a temperatura está mais alta
* quando o FFMC e DC estão mais altos
* quando não há ocorrência de chuvas
* já os demais indicadores não trasmitem uma relação tão evidente

