---
title: "String Manipulation"
output: 
  pdf_document:
      latex_engine: xelatex
fontsize: 12pt
mainfont: "Arial"
documentclass: scrartcl
lang: pt
---

```{r setup, include=FALSE}
knitr::opts_chunk$set(echo = TRUE)
library(readr)
library(dplyr)
library(tidyr)
library(stringr)
```

Ao realizar a limpeza e tratamento de dados é muito comum a necessidade de manipular strings. Em alguns casos para remover inconsistências, ou derivar uma informação em uma nova, separar ou juntar informações, e assim por diante.  

Base que utilizaremos para o teste

```{r}
base <- read_delim("~/Documentos/base.csv", delim=";")
glimpse(base)
```


# **parse_number**

Em alguns casos pode ser necessário converter um tipo de dado para numérico, mas antes pode ser necessário remover algum caracter indesejado.
Uma forma simples de realizar isso é com a função ```parse_number```

```{r}
base$digito %>% head()
base <- base %>% mutate(digito = parse_number(digito))
base$digito %>% head()
```


# **separate**

Caso um campo contenha muitas informações distintas, é possivel usar essa função para separar de acordo com um caracter separador.

```{r}
base <- base %>% separate(col="endereco",
                          into= c("logradouro","numero","lat_long"),
                          sep= ",")
base
```


# **str_sub**

Nem sempre tem apenas um único caracter atrapalhando o número para conseguir resolver apenas com o ```parse_number```. Uma alternativa é cortar a string para retornar apenas o conteúdo de interesse.

```{r}
base <- base %>%
  mutate(lat  = as.numeric(str_sub(lat_long,3,9)),
         long = as.numeric(str_sub(lat_long,12,-2)))
base

```

# **str_c e str_pad**

Quando trabalhamos com um CPF por exemplo, pode acontecer de o dígito vir num campo separado, e/ou o CPF vir numérico e perder os zeros à esquerda.
O ```str_c``` junta os campos enquanto que o ```str_pad``` completa os zeros.

```{r}
base <- base %>% 
  mutate(cpf_completo = str_c(cpf,digito) %>% str_pad(11, pad="0"))

base %>% select(cpf_completo, logradouro, numero, lat, long)
```
Uma alternativa ao ```str_c``` é o ```paste0```, o ```paste``` por padrão insere um espaço, enquanto o ```paste0``` não faz nenhuma inserção nessa junção, apesar de ambos ter um parâmetro para personalizar esse comportamento.

```{r}
base <- base %>% 
  mutate(cpf_completo2 = paste0(cpf,digito) %>% str_pad(11, pad="0"))

base %>% select(cpf_completo2, logradouro, numero, lat, long)
```

