---
title: "Relational Data"
output: 
  pdf_document:
      latex_engine: xelatex
fontsize: 12pt
mainfont: "Arial"
documentclass: scrartcl
lang: pt
---

```{r setup, include=FALSE}
knitr::opts_chunk$set(echo = TRUE)
library(readr)
library(dplyr)
library(glue)
```

Uma vez feito todas as transformações e manipulações nos dados, é o momento de unir todas as fontes de dados que estão relacionados.

```{r}
base_1 <- read_delim("~/Documentos/base_1.csv", delim=",")
glimpse(base_1)
```

```{r}
base_2 <- read_delim("~/Documentos/base_2.csv", delim=",")
glimpse(base_2)
```

# **duplicated**

Antes de unir bases, é importante verificar se existem duplicidades para evitar cartesiano.

```{r}
qtde_dup1 <- sum(duplicated(base_1))
qtde_dup2 <- sum(duplicated(base_2))

glue("Qtde de duplicações base 1: {qtde_dup1}")
glue("Qtde de duplicações base 2: {qtde_dup2}")
```


# **distinct**
Outra alternativa é olhar a quantidade de registros distintos.

```{r}
qtde1      <- nrow(base_1)
qtde1_dist <- nrow(distinct(base_1))

qtde2      <- nrow(base_2)
qtde2_dist <- nrow(distinct(base_2))

glue("Qtde de registros base 1: {qtde1}")
glue("Qtde de registros distintos base 1: {qtde1_dist}")

glue("Qtde de registros base 2: {qtde2}")
glue("Qtde de registros distintos base 2: {qtde2_dist}")

```
Podemos verificar distintos na linha inteira (sem passar parâmetros na função), ou podemos nos basear em um campo.

```{r}
distintos <- base_1 %>% distinct(cpf_completo)
distintos
```
No entanto as demais colunas são eliminadas, é possível preserva-las com o parâmetro .keep_all

```{r}
distintos <- base_1 %>% distinct(cpf_completo, .keep_all = T)
distintos
```


# **inner join**

Feito a tratativa nas duplicações é hora de juntar os dados.
O inner join junta apenas os dados que existirem em ambas bases.

```{r}
join1 <- inner_join(base_2,
                    distintos,
                    by = "cpf_completo")

join1
```

# **right, left, full join**

No entanto dependendo da necessidade queremos que todos dados de uma base seja preservado mesmo que não haja um registro correspondente na segunda base.

No right ou left estamos escolhendo qual tabela vamos preservar os dados, é mais comum utilizar o left.

No exemplo para ficar claro, vamos manter todos os dados da base distintos e entender onde a tabela fica em cada uma das funções.
```{r}
qtde_linhas_dist  <- nrow(distintos)
qtde_linhas_base2 <- nrow(base_2)

glue("Distintos: {qtde_linhas_dist} linhas")
glue("Base_2: {qtde_linhas_base2} linhas")

join2 <- left_join(distintos,
                   base_2,
                   by= "cpf_completo")
nrow(join2)

join3 <- right_join(base_2,
                    distintos,
                    by= "cpf_completo")
nrow(join3)
```
A linha existente na base distintos, mas não existente na base 2 ficará com campos nulos nas colunas correspondentes a base 2.

```{r}
join3
```

Agora se queremos manter os dados de ambas tabelas, o full join é a solução.

```{r}
join4 <- full_join(base_2,
                   distintos,
                   by= "cpf_completo")

nrow(join4)
```
Haverá casos nulos nas colunas provenientes de ambas as bases, visto que há registros que existem em uma só das tabelas.
A quantidade de linhas aqui é maior que em ambas bases.
```{r}
join4
```

# **merge**

A função merge é uma alternativa que pode se comportar com qualquer um dos joins.
Se nada for especificado será um inner join.

```{r}
join5 <- merge(base_2,
               distintos,
               by="cpf_completo")

nrow(join5)
```
Para simular outros tipos de join basta usar o parâmetro all

```{r}
join6 <- merge(base_2,
               distintos,
               by="cpf_completo",
               all.x = T,
               all.y = T)

nrow(join6)
```