---
title: "Correlations and Reshaping Data"
output: 
  pdf_document:
      latex_engine: xelatex
fontsize: 12pt
mainfont: "Arial"
documentclass: scrartcl
lang: pt
---

```{r setup, include=FALSE}
knitr::opts_chunk$set(echo = TRUE)
library(dplyr)
library(tidyr)
library(ggplot2)
options(scipen = 999)
```


Para checar correlação, pedi ajuda ao Chat GTP para gerar um CSV de informações numéricas metereológicas.
Abaixo o código sugerido com pequenas adaptações para forçar correlações para efeito de demonstração:

```{r}
# Carrega a biblioteca random
library(random)

# Define as colunas
colunas <- c("Data", "Temperatura (C)", "Pressão Atmosférica (hPa)", 
             "Umidade (%)", "Velocidade do Vento (km/h)", "Direção do Vento",
             "Precipitação (mm)", "Nebulosidade (%)", "Índice UV", "Tempestade")

# Gera os dados aleatórios
dados <- data.frame(matrix(ncol = 10, nrow = 1000))
colnames(dados) <- colunas

for(i in 1:1000) {
  datas <- seq.Date(as.Date("2022-01-01"), as.Date("2022-12-31"), by = 1)
  dados[i, "Data"] <- as.character(sample(datas, 1))
  dados[i, "Temperatura (C)"] <- runif(1, -10, 40)
  dados[i, "Pressão Atmosférica (hPa)"] <- runif(1, 900, 1100)
  dados[i, "Umidade (%)"] <- runif(1, 0, 100)
  dados[i, "Velocidade do Vento (km/h)"] <- runif(1, 0, 100)
  direcoes_vento <- c("N", "NE", "E", "SE", "S", "SW", "W", "NW")
  dados[i, "Direção do Vento"] <- sample(direcoes_vento, 1)
  dados[i, "Precipitação (mm)"] <- runif(1, 0, 50)
  dados[i, "Nebulosidade (%)"] <- runif(1, 0, 100)
  dados[i, "Índice UV"] <- runif(1, 0, 10)
  tempestades <- c("Sim", "Não")
  dados[i, "Tempestade"] <- sample(tempestades, 1)
}

amostra1 <- dados %>% filter(`Temperatura (C)`>30,`Umidade (%)` <20)
amostra2 <- dados %>% filter(`Temperatura (C)`<0,`Umidade (%)` >70)

dados <- rbind(dados %>% slice_sample(n=10),
               amostra1 %>% slice(rep(1:n(), each=10)),
               amostra2 %>% slice(rep(1:n(), each=10)))
# Salva os dados em um arquivo CSV
write.csv(dados, "dados-meteorologicos.csv", row.names = FALSE)

dados %>% head()
```

Simplificando o nome das colunas
```{r}
colunas <- c("data", "temp", "press_atmo", "umid", "veloc_vento", "dir_vento", 
             "precipit", "nebulos", "uv", "tempestade")
colnames(dados) <- colunas
```


## **Correlação**

Uma maneira eficiente de enxergar a correlação entre duas informações é calculando o coeficiente de correlação de Pearson.
O cálculo gera um resultado que fica num intervalo de 1.00 a -1.00.

*  1.00 indica correlação positiva, ou seja, quando "a" aumenta "b" também aumenta
* -1.00 indica correlação negativa, ou seja, quando "a" aumenta "b" diminui
* entre -0.25 e 0.25 consideramos baixa ou nenhuma correlação
* valores acima de 0.25 ou abaixo de -0.25 existe alguma correlação
* valores acima de 0.75 ou abaixo de -0.75 existe forte correlação

Para o cálculo é necessário filtrar appenas colunas numéricas.

```{r}
matriz_correlacao <- dados %>% 
  select(where(is.numeric)) %>%
  cor(use="pairwise.complete.obs")

matriz_correlacao
```

É possível filtrar apenas uma das informações para buscar entender como ela se relaciona com as demais.
Nesse caso selecionamos a coluna de temperatura que demonstrou ter forte correlação com a umidade.

```{r}
df_correlacao <- matriz_correlacao %>%
  as_tibble(rownames = "variable")

df_correlacao %>% select(variable,temp)
```

## **Pivot**

Às vezes para plotar um gráfico se faz necessário remodelar o dataset.
Por exemplo aqui queremos comparar o comportamento das métricas em relação à temperatura, para isso o ideal é ter uma coluna com as informações e outra para os valores.
Assim se formos plotar em um gráfico, para diferenciar pela cor com legenda.

O Pivot Longer serve justamente para "alongar" o dataset, tranformar colunas em linhas. (O Pivot Wider faz o movimento inverso)

```{r}
pivot_df <- dados %>% 
  pivot_longer(cols= c(umid,veloc_vento,precipit,nebulos),
               names_to  = "tipo_metrica",
               values_to = "valor_metrica")

pivot_df %>% head()
```

Com o gráfico plotado fica evidente a correlação entre a temperatura e a umidade.
Quando a temperatura está alta a umidade fica muito baixa, e vice-versa, o que faz muito sentido comparado com a métrica que vimos acima quase atingindo -1 no coeficiente de correlação.

```{r}
pivot_df %>% 
  ggplot(aes(x=valor_metrica,y=temp,color=tipo_metrica))+
  geom_point()
```

