---
title: "Dealing with Missing Data"
output: 
  pdf_document:
      latex_engine: xelatex
fontsize: 12pt
mainfont: "Arial"
documentclass: scrartcl
lang: pt
---

```{r setup, include=FALSE}
knitr::opts_chunk$set(echo = TRUE)
library(dplyr)
library(tidyr)
library(readr)
options(scipen = 999)
```


No dia a dia do profissional da área de dados é comum lidar com bases contendo nulos.
Mas você sabe o que fazer em cada situação? 

Ignorar, excluir, imputar são algumas opções para resolver este problema.

Vamos checar alguns exemplos e como cada opção nos afeta.

```{r}
df <- read_csv("~/Documentos/base_alunos.csv")

glimpse(df)
```

## Notas média dos alunos por matéria
Temos uma base com notas e faltas de alunos de acordo com as disciplinas, vamos olhar a média das notas e faltas.

```{r}
df %>% 
  group_by(materia) %>% 
  summarize(media_nota  = mean(nota_bimestre),
            media_falta = mean(qtd_faltas))
```

O resultado saiu quase todo em branco, pois quando há nulos não tem como calcular.

Alguma informação combinado com nulo sempre dará nulo.

## Ignorando nulos

Podemos então usar o parâmetro da função mean que ignora os nulos.

```{r}
df %>% 
  group_by(materia) %>% 
  summarize(media_nota  = mean(nota_bimestre, na.rm = T),
            media_falta = mean(qtd_faltas, na.rm = T))

```

Mas ainda assim não ficou legal, temos registros onde a disciplina está nula, nesse caso é melhor eliminar a linha toda quando não se sabe a disciplina.

## Dropando linhas com nulos em uma determinada coluna

```{r}
df %>% 
  drop_na(materia) %>% 
  group_by(materia) %>% 
  summarize(media_nota  = mean(nota_bimestre, na.rm = T),
            media_falta = mean(qtd_faltas, na.rm = T))
```


A função drop_na eliminou todos os registros onde a materia estava nula.

Caso uma coluna não seja informada, a função elimina qualquer linha que contenha nulos.

*Então por que não usamos o drop_na sempre para eliminar todas as linhas que tenha qualquer nulo ao invés de repetir o parâmetro na.rm em todos os cálculos?*

## Dropando linhas com nulos em qualquer lugar do dataset

```{r}
df %>% 
  drop_na() %>% 
  group_by(materia) %>% 
  summarize(media_nota  = mean(nota_bimestre),
            media_falta = mean(qtd_faltas))

```

Essa alternativa acaba distorcendo um pouco o cálculo, pois quando elimina uma linha inteira é eliminado linhas com informações.

## Conferindo total de nulos por coluna

```{r}
colSums(is.na(df))
```

Tem muitos registros com nulos nas faltas, vamos investigar um pouco mais esse campo

```{r}
df$qtd_faltas %>% table(useNA = "always")

df %>% 
  filter(is.na(qtd_faltas)) %>% 
  select(nota_bimestre) %>% table(useNA = "always")
```

Não existem registros com 0 faltas, provavelmente o nulo representa 0 faltas.

E esses alunos sem faltas têm notas muito altas, e como estamos excluindo do cálculo está diminuindo muito a média das notas. 

Então nesse exercício faz mais sentido usar o drop_na apenas na matéria, e usar o na.rm para remover pontualmente os nulos de cada cálculo isolado.


## E quando entra a imputação?

Vamos pensar que no caso da nota quando está nula é porque o aluno não compareceu no dia da prova, e quando está zero é porque o aluno compareceu, mas errou todas as questões zerando a prova. 

Ainda assim o aluno que não compareceu levou um zero, mas como está nulo e estamos desconsiderando o resultado final fica "melhor" com menos notas zero do que de fato tem. 

Então nesse caso temos que imputar os nulos.

```{r}
df <- df %>%
    mutate(nota_bimestre = replace_na(nota_bimestre, 0))

colSums(is.na(df))
```

Por fim chegamos no resultado abaixo

```{r}
df %>% 
  drop_na(materia) %>% 
  group_by(materia) %>% 
  summarize(media_nota  = mean(nota_bimestre, na.rm = T),
            media_falta = mean(qtd_faltas, na.rm = T))
```

