---
title: "Estimating Probabilities"
output: 
  pdf_document:
      latex_engine: xelatex
fontsize: 12pt
mainfont: "Arial"
documentclass: scrartcl
lang: pt
---

```{r setup, include=FALSE}
knitr::opts_chunk$set(echo = TRUE)

library(readr)
library(dplyr)
library(glue)

options(scipen=999)
```

## Probabilidade - Termos utilizados

É comum no dia a dia lidarmos com as chances de algo acontecer.
A previsão do tempo estima que o dia vai ser ensolarado e nos frustramos se acaba sendo nublado, ou num casino por exemplo aqueles que apostam lidam o tempo todo com as chances de o jogo se comportar a seu favor tentando maximizar seus lucros.

Matemáticos do passado criaram um framework no estudo para lidar com incertezas chamado **probabilidade**.
Vamos aprender mais sobre esse tema e como incorporar na Ciência de Dados, mas primeiro precisamos aprender alguns termos através de alguns exemplos.

Começando com jogar uma moeda, chamamos isso de **Experimento Aleatório** (*Random Experiment*), não é exatamente um experimento científico, mas podemos entende-lo como uma ação básica. Chamamos de aleatório, pois as chances de um dos lados da moeda ficar pra cima não é possível estimar até que tenha acontecido.

Um **possível resultado** (em inglês *outcome*) ao jogar uma moeda pode ser apenas cara ou coroa, mas ambos resultados representam todos os possíveis resultados do experimento aleatório (*all the outcomes of a random experiment*), o que nós chamamos também de **Espaço Amostral** (*sample space*).


## Calculando a Probabilidade Teórica

Como calcularmos a probabilidade de o resultado da moeda ser 'coroa'? Intuitivamente sabemos que é a mesma de ser 'cara' e que existem apenas duas saídas possíveis. Assumindo que a moeda é honesta e as chances de ter cara ou coroa são de fato as mesmas,  nós podemos dividir o resultado desejado pela quantidade de possíveis resultados:

$$P(coroa) = \frac{1}{2} = 50\%$$
É dessa forma que interpretamos a probabilidade, é uma medida numérica da probabilidade de um resultado acontecer


Outro exemplo é escolher uma carta num deck de 52 cartas

$$P(uma\ carta) = \frac{1}{52} = 1.92\%$$
Até aqui calculamos a probabilidade teórica, pois estamos assumindo que as chances dos resultados acontecerem são iguais. Na prática, assumir algo não é realista, as pessoas ao escolher vegetais num hortifruti avaliam antes de selecionar e, portanto, as chances de selecionar não são iguais para todos vegetais. 

$$P(resultado) = \frac{1}{todos\ resultados\ possiveis} = probabilidade\%$$


## Evento

Falamos sobre um resultado único ocorrer dentro de uma gama de possibilidades (Espaço Amostral), mas se queremos calcular a probabilidade para mais de um resultado?

Nesse caso usamos o termo **Evento**, o resultado olha uma possibilidade isolada, o evento pode ser composto de um ou mais resultados.

Imagine que queremos calcular a probabilidade de um dado de 6 lados cair em 1, 3 ou 5, cada um desses números representam resultados, mas o nosso evento de interesse é composto pelos 3 resultados.

$$P(evento) = \frac{num\ de\ resultados\ que\ atendam\ o\ evento}{num\ de\ resultados\ possiveis\ no\ espaco\ amostral} = probabilidade\%$$
Então o cálculo do dado acima seria:

$$P(evento) = \frac{1,3,5}{6} = \frac{3}{6} = 50\%$$


## Calculando a Probabilidade Empírica

Até aqui calculamos em teoria as chances de um evento ocorrer dado um espaço amostral, mas temos como calcular e provar que isso está certo? Existe uma forma de estimar a probabilidade teórica dado um evento?

Podemos usar o Experimento Aleatório, nós podemos repetir o experimento numa certa quantidade de vezes e contar quantas vezes de fato o evento de interesse acvonteceu.
$$ est. P(evento) = \frac{num\ de\ vezes\ que\ o\ evento\ aconteceu}{num\ de\ vezes\ que\ o\ experimento\ foi\ repetido} $$



Voltando no exemplo da moeda, de acordo com a probabilidade teórica temos 50% de chances de cair cara ou coroa. Podemos jogar uma moeda várias vezes e anotar os resultados e contar quantas vezes caiu coroa (evento de interesse) contra a quantidade de vezes que a moeda foi jogada.

Imagine que a moeda foi jogada 100 vezes e 56 vezes deu coroa.
$$ est. P(evento) = \frac{56}{100} = 56\%$$

O resultado da **Probabilidade Empírica** foi de 56%, foi um resultado observado de experimentos realizados.

O número 56 foi arbitrário, poderia ter caído coroa 47 vezes, outras vezes poderia ter sido mais ou menos. A cada experimento resulta numa probabilidade empírica diferente.


E como conciliamos esse resutaldo da Probabilidade Empírica com a Teórica?

## Lei dos grandes números

Apesar de termos inventado esses exemplos com objetivo de ilustrar, podemos realizar esse experimento através da programação.

Abaixo criamos uma função que simula a jogada de uma moeda e consideramos sua probabilidade teórica de 50% para determinar se é cara ou coroa.

```{r}
set.seed(1) #aqui garantimos a reprodutibilidade do exemplo

jogar_moeda <- function(){
  jogada <- runif(1) #geramos um único resultado que por padrão é entre 0 e 1
  
  if(jogada <= 0.5){
    return("CARA")
  }else{
    return("COROA")
  }
}
```

Agora vamos colocar num loop para definir a probabilidade empírica.

**Começando com 10 jogadas.**

```{r}
coroa <- 0

for(i in seq(1,10,1)){
  coroa <- if_else(jogar_moeda() == "COROA", coroa+1, coroa)
}

prob_emp <- round(coroa/10 * 100,2)

print(glue("Quantidade de coroas: {coroa}"))
print(glue("Probabilidade Teórica: 50%"))
print(glue("Probabilidade Empírica: {prob_emp}%"))
```
**E com 100 jogadas:**


```{r}
coroa <- 0

for(i in seq(1,100,1)){
  coroa <- if_else(jogar_moeda() == "COROA", coroa+1, coroa)
}

prob_emp <- round(coroa/100 * 100,2)

print(glue("Quantidade de coroas: {coroa}"))
print(glue("Probabilidade Teórica: 50%"))
print(glue("Probabilidade Empírica: {prob_emp}%"))
```
Rodando ambos códigos acima múltiplas vezes é possível notar que o loop com 10 jogadas se distancia mais da probabilidade teórica, as vezes atingindo 30% ou 90%. Já o loop de 100 jogadas se aproxima muito mais da probabilidade teórica, chegando a 42%, 53% etc.


Com isso notamos como a quantidade de experimentos influenciam a probabilidade empírica a se aproximar da teórica.

E muitas vezes não teremos o cálculo exato da probabilidade teórica para poder validar se a probabilidade empírica está correta, mas podemos nos atentar ao volume de experimentos para tentar garantir essa aproximação.







