---
title: "Probability Rules"
output: 
  pdf_document:
      latex_engine: xelatex
fontsize: 12pt
mainfont: "Arial"
documentclass: scrartcl
lang: pt
---

```{r setup, include=FALSE}
knitr::opts_chunk$set(echo = TRUE)

library(readr)
library(dplyr)
library(glue)

options(scipen=999)
```

## Regras de probabilidade

No último exercício aprendemos termos da probabilidade, e como calcular probabilidade teórica e empírica. Aqui vamos aprender como calcular a probabilidade de diferentes tipos de eventos.


## Set

Os conceitos que aprendemos anteriormente sobre probabilidade giram em torno de olhar para itens de uma coleção. Um **set** é uma coleção de itens distintos, ou seja, não podemos ter itens duplicados num set. Um exemplo de set é o espaço amostral, no caso de um dado de 6 lados, teremos um set de 1 a 6 onde nenhum item se repete

$$Resultados = 1,2,3,4,5,6$$
Podemos representar o espaço amostral pela letra grega Ômega


$$\Omega = 1,2,3,4,5,6$$

## Diagrama de Venn e notações

Uma forma mais visual de enxergar os sets é através do uso de Diagramas de Venn.
Imagine que nosso espaço amostral são os 6 lados de um dado (1,2,3,4,5,6) e temos 2 eventos, evento C com resultados pares (2,4,6) e evento D com resultados acima de 3 (4,5,6). Percebemos que parte dos resultados coincidem entre ambos eventos.

Abaixo conseguimos representar isso.

```{r}
library(ggvenn)

C <- c(2,4,6)
D <- c(4,5,6)

x <- list(C = C,
          D = D)

ggvenn(
  x, 
  fill_color = c("blue", "yellow"),
  stroke_size = 0.5,
  show_elements = T
  )
```
O retângulo no qual a imagem está presente representa o espaço amostral e todas possibilidades de resultados (1,2,3,4,5,6) e pode ser representado por Ômega $\Omega$. Os círculos representam os eventos e os resultados todos fazem parte do espaço amostral.

No exemplo abaixo, os eventos A e B não coincidem e portanto nenhum elemento fica presente na intersecção.

```{r}
library(ggvenn)

A <- c(1,2,3)
B <- c(4,5,6)

x <- list(A = A,
          B = B)

ggvenn(
  x, 
  fill_color = c("red", "green"),
  stroke_size = 0.5,
  show_elements = T
  )
```
Entendendo esse comportamento, se fôssemos calcular a probabilidade de o evento C **OU** D acontecer, em outras palavras estamos combinando os resultados (2,4,6) e (4,5,6) se tornando (2,4,5,6), que é a **união** dos eventos. 

O resultado seria: 
$$P (C\cup D) = \frac{4}{6} = 66,7%$$

Vale a pena reparar aqui que a união não duplicou os elementos que estão presentes em ambos eventos (caso contrário ao calcular a probabilidade correríamos o risco do resultado ultrapassar 100%, pois o numerador poderia ser maior que o denominador).


Agora se quisséssemos calcular a probabilidade de o evento C **E** D acontecerem ao mesmo tempo, ou seja, a **intersecção** de C e D sendo (4,6) o resultado seria:

$$P (C\cap D) = \frac{2}{6} = 33,3%$$


- C **OU** D -> $(C\cup D)$
- C **E**  D -> $(C\cap D)$


No caso dos eventos A e B não existem elementos que coincidem e a intersecção é um set vazio $\theta$, equivalente a 0 $P (A \cap B) = 0/6$. Isso significa que eles são **Eventos Mutuamente Exclusivos** e não existem chances de eles acontecerem ao mesmo tempo.

Ja para a união dos eventos A e B, apenas no caso de eventos mutuamente exclusivos, podemos usar a **regra da adição**, como se estivéssemos somando as áreas dos círculos no diagrama (visto que os elementos são únicos em cada set e podemos literalmente somar a probabilidade de cada um).

$$P (A\cup B) = P(A) + P(B)$$
$$P (A\cup B) = \frac{3}{6} + \frac{3}{6} = \frac{6}{6} = 100\%$$ 


## Regra de Adição Geral

E se quiséssemos somar as probabilidades da união de 2 eventos que tem intersecção (não são eventos mutuamente exclusivos)? Não podemos usar a regra da adição apresentada logo acima, pois estaríamos contando a chance do elementos acontecer em ambos eventos de forma duplicada.

Nesse caso a fórmula fica dessa forma:


$$P (C\cup D) = P(C) + P(D) - P(C\cap D)$$

Aqui primeiro somamos os eventos com todas "duplicações" e em seguida subtraímos a probabilidade da intersecção para anular a duplicação.

$$P (C\cup D) = C(2,4,6) + D(4,5,6) - C\cap D(4,6)$$
$$P (C\cup D) = \frac{3}{6} + \frac{3}{6} - \frac{2}{6} = \frac{4}{6} = 66,7\%$$
Em outras palavras contamos todos elementos distintos entre os eventos C e D que são 4 (2,4,5,6) dividido pela quantidade de elementos no espaço amostral (6).














