---
title: "Data Manipulation"
author: "Marcella Pedro"
date: "04/10/2021"
#output: html_document
output: pdf_document
---

```{r setup, include=FALSE}
knitr::opts_chunk$set(echo = TRUE)
```

# Manipulação de Dados

É muito comum manipular datasets ao analisar dados.
Abaixo seguem alguns comandos mais básicos e importantes para essa atividade.

## Instalar Pacotes

Antes mesmo de importar bibliotecas, pode ser necessário instalar o pacote e assim poder importa-lo ao projeto.
As bibliotecas ficam alocadas no repositório [Comprehensive R Archive Network (CRAN)](https://cran.r-project.org/) junto de muitas informações relevantes.
No exemplo abaixo o código irá instalar a biblioteca **readr**.

`install.packages("readr")`


## Importar Bibliotecas

O comando abaixo demostra como importar uma biblioteca uma vez que já instalada.

A biblioteca **readr** é destinada para realizar a leitura de arquivos com dados tabulados e separados por um delimitador. 

CSV é um exemplo de dados em formato de tabela separados por vírgula ou ponto e vírgula.

```{r libraries}
library(readr)
```

## Importando Dataset

No trecho abaixo estamos importando o dataset do Titanic disponível no Kaggle:

*Obs.: No RStudio existe uma forma de importar datasets via interface, através do botão "Import Dataset", escolhendo o tipo de arquivo a ser importado e internamente o próprio RStudio já executa a importação da biblioteca necessária e a importação do arquivo.*

```{r import_dataset}
titanic <- read_csv("titanic.csv")
```

## Informações sobre o Dataset

Para checar os dados que acabamos de importar, aqui vão algumas funções importantes:

**Quantidade de Colunas**
```{r columns}
ncol(titanic) 
```

**Quantidade de linhas**
```{r rows}
nrow(titanic)
```

**Nome das Colunas**
```{r column_names}
colnames(titanic)
```
Ou se preferir...
```{r column_names_alternative}
names(titanic)
```

**Visualizar primeiras linhas**
```{r head}
head(titanic)
```

**Visualizar últimas linhas**
```{r tail}
tail(titanic)
```

## Gráficos

Um exemplo muito simples de como visualizar os dados de forma gráfica:

```{r ggplot2}

library(ggplot2)

qplot(x = PassengerId,
      y = Age,
      color = Sex,
      data = titanic)
```

