---
title: "Guided Project: Finding the Best Markets to Advertise In"
output: 
  pdf_document:
      latex_engine: xelatex
fontsize: 12pt
mainfont: "Arial"
documentclass: scrartcl
lang: pt
---

```{r setup, include=FALSE}
knitr::opts_chunk$set(echo = TRUE)

library(readr)
library(dplyr)
library(ggplot2)
library(stringr)
library(purrr)
library(tibble)
library(tidyr)
options(scipen=999)

std_dev_bessel <- function(vetor) {
    distancias  <-  (vetor - mean(vetor))
    squared_dist <- distancias**2
    sqrt(sum(squared_dist)/(length(squared_dist)-1))
}
```




## Encontrando os melhores mercados para investir

Imagine que somos uma empresa que possui uma plataforma web de cursos de programação. Muitos dos cursos são relacionados à desenvolvimento web e mobile principalmente, ainda que tenha outros segmentos como jogos, ou data science, e etc.
Queremos promover essa plataforma através de investimento em propaganda, porém precisamos antes descobrir os melhores 2 mercados para anunciar.

Com objetivo de simplificar e baratear esse processo, podemos usar uma pesquisa existente para encontrar esses resultados. Uma boa alternativa é a [Pesquisa New Coder](https://www.freecodecamp.org/news/we-asked-20-000-people-who-they-are-and-how-theyre-learning-to-code-fff5d668969) da [Free Code Camp](https://www.freecodecamp.org/) que também é uma plataforma de cursos e como eles publicam [artigos](https://www.freecodecamp.org/news/) acabam atraindo diferentes públicos somando mais de 400 mil seguidores.

Os dados da pesquisa de 2017 foram publicados no [GitHub](https://github.com/freeCodeCamp/2017-new-coder-survey/tree/master/clean-data)

```{r}
base <- read_csv("https://raw.githubusercontent.com/freeCodeCamp/2017-new-coder-survey/master/clean-data/2017-fCC-New-Coders-Survey-Data.csv")
```

Para explorar mais informações sobre os dados acima, podemos consultar [esse link](https://github.com/freeCodeCamp/2017-new-coder-survey).

A base de dados possui pouco mais de 18 mil linhas com 136 colunas.
Vamos utilizar ao longo do projeto alguns desses dados para chegar no público de interesse,

## **JobRoleInterest**

Esse campo armazena o cargo de interesse das pessoas que responderam a pesquisa.
Podemos olhar em busca de respostas que contenham palavras chave como "web" ou "mobile".

```{r}
base %>% select(JobRoleInterest) %>% slice_sample(n = 20)
```

A pesquisa permitia múltipla escolha, nulo, e até o preenchimento livre caso respondesse outros.
Sendo assim mesmo tratando a informação em busca de cargos distintos retorna mais de 200 resultados.

```{r}
cargos_distintos <-
strsplit(base$JobRoleInterest, ",") %>% #separa por vírgula
  unlist() %>% #retira da lista
  trimws() %>% #remove espaços
  unique()     #traz resultados únicos
  
cargos_distintos %>% length()
cargos_distintos %>% head(30)
```

Temos em torno de 6 mil pessoas interessadas em mobile ou web, apesar de representar 1 terço da base ainda parece ser o suficiente para extrair algumas respostas.

```{r}
#criando uma flag para identificar o público
base <- 
  base %>% 
  mutate(IsMobileWeb = ifelse(grepl("mobile", tolower(JobRoleInterest), fixed = T) |
                              grepl("web",    tolower(JobRoleInterest), fixed = T), 
                              1, 0))
#conferindo volume
base %>% select(IsMobileWeb) %>% table()

#agrupando com outras flags para conferir se faz sentido o resultado
base %>% 
  #removendo resultados com o Cargo de interesse nulo, pois
  #alguns casos a flag é 1 mas o campo está nulo e atrapalha a verificação
  filter(!is.na(JobRoleInterest)) %>% 
  group_by(IsMobileWeb, 
           JobInterestMobile, 
           JobInterestFullStack,
           JobInterestBackEnd,
           JobInterestFrontEnd) %>% 
  summarise(n=n())
```

## **Características do público**

**País onde mora**

É interessante saber onde as pessoas moram para direcionar a publicidade as regiões que elas se encontram. Na base existem 2 campos que indicam região:

- CountryCitizen: onde a pessoa nasceu
- CountryLive: onde a pessoa mora

Muitos casos as pessoas continuam morando onde nasceram, mas existe a probabilidade de muitas pessoas estarem morando em outro local, e é a localidade atual que nos importa para a análise.



```{r}
base %>% 
  filter(IsMobileWeb == 1) %>% 
  group_by(CountryLive) %>% 
  summarise(n=n()) %>% 
  mutate(`%` = round(n/sum(n)*100,2)) %>% 
  arrange(desc(n)) %>% 
  head(10)
```


Como as informações na base estão no nível de países, vamos lidar como se cada país seja um mercado, um público alvo diferente. 

Sendo assim vamos selecionar os maiores mercados, maior quanitdade de pessoas (EUA, India, UK, Canada), pois os indicadores de sucesso serão melhores. É mais fácil convencer 10% de 2 mil pessoas, do que 100% de países com menos de 30 pessoas. 

Além disso esses países falam inglês e terão mais pessoas interessadas numa plataforma que tem cursos nesse idioma.

```{r}
publico_alvo <- 
base %>% 
  filter(IsMobileWeb == 1,
         CountryLive %in% c("United States of America",
                             "India",
                             "United Kingdom",
                             "Canada")) 
```

**Quanto pode arcar com custos educacionais**

Dentre o público de interesse, qual o valor que podem arcar com despesas educacionais?
Temos o campo `MoneyForLearning` e `MonthsProgramming` e se dividirmos uma informação pela outra chegamos a um custo mensal que a pessoa pode arcar.


É importante antes de garantir apenas selecionar o público que temos informação suficiente para efetuar o cálculo.
Cerca de 372 pessoas não informaram algum dos campos e vamos descartar.

```{r}
publico_alvo %>% 
  filter(is.na(MoneyForLearning)  | 
         is.na(MonthsProgramming) | 
         MonthsProgramming == 0) %>% 
  nrow()

publico_alvo <- publico_alvo %>% 
  filter(!is.na(MoneyForLearning)  & 
         !is.na(MonthsProgramming) &  
         MonthsProgramming != 0)

```


```{r}
publico_alvo <- publico_alvo %>% 
  mutate(spentPerMonth = MoneyForLearning/MonthsProgramming)

publico_alvo %>% select(MoneyForLearning,MonthsProgramming,spentPerMonth) %>% head()

publico_alvo %>% 
  group_by(CountryLive) %>% 
  summarise(n = n(),
            spentMonth_max    = max(spentPerMonth),
            spentMonth_mean   = mean(spentPerMonth),
            spentMonth_median = median(spentPerMonth))
```


Parece que temos outliers que distorcem muito a média, vamos nos aprofundar melhor através de boxplots.


```{r}
publico_alvo %>% 
  ggplot(aes(x=CountryLive, y=spentPerMonth))+
  geom_boxplot()+
  ggtitle("Gasto educacional mensal em dólares por país")+
  xlab("País que mora")+
  ylab("Dólares gasto por mês")+
  scale_y_continuous(breaks = seq(0, 80000, by = 5000))+
  theme_bw()
```



Vamos entender esse outliers para decidir como lidar com eles.
Criando uma flag para determinar quem é outlier a partir do ponto de corte de gasto maior igual a 2.500$

```{r}
publico_alvo <-
publico_alvo %>% 
  mutate(flg_outlier = if_else(spentPerMonth >=2500,1,0))
```

Analisando alguns campos mais significantes para tentar mapear o perfil dessas pessoas, podemos notar que num geral que os outliers:

- representam apenas 53 pessoas
- que fizeram bootcamp, ou
- estão há poucos meses estudando, o que provavelmente indica que fez um alto investimento num curso
- e portanto tiveram um gasto maior em pouco tempo e distorcem nosso público de interesse.

Pois uma plataforma de cursos requer um custo menor e constante.

```{r}
publico_alvo %>% 
  group_by(flg_outlier) %>% 
  summarise(n = n(),
            spentPerMonth = mean(spentPerMonth),
            MonthsProgramming = mean(MonthsProgramming),
            AttendedBootcamp = mean(AttendedBootcamp, na.rm = T))
```

Sendo assim faz sentido remover esse público para analisar casos que se enquadram melhor em nosso análise.

```{r}
publico_alvo_s_outlier <-
  publico_alvo %>% 
  filter(flg_outlier == 0)

```


```{r}
publico_alvo_s_outlier %>% 
  ggplot(aes(x=CountryLive, y=spentPerMonth))+
  geom_boxplot()+
  ggtitle("Gasto educacional mensal em dólares por país")+
  xlab("País que mora")+
  ylab("Dólares gasto por mês")+
  theme_bw()
```

Se repetirmos os cálculos anteriores

```{r}
publico_alvo_s_outlier %>% 
  group_by(CountryLive) %>% 
  summarise(n = n(),
            spentMonth_max    = max(spentPerMonth),
            spentMonth_mean   = mean(spentPerMonth),
            spentMonth_median = median(spentPerMonth))
```

Após remover os casos que distorciam nossa análise vemos como isso influencia no cálculo da média do gasto em dólares mensalmente com educação.

EUA que é com certeza uma boa escolha de público alvo para ofertar anúncios visto que há uma concentração maior de pessoas e tem costume de investir mais em educação.

Agora no caso de escolher entre UK, Índia e Canadá, podemos escolher a Índia pelo maior volume de pessoas, ou Canadá por investir um pouco mais em educação. UK fica de fora visto que o valor de assinatura da empresa é de 59$ e portanto não seria interessante para esse público.
