---
title: "WordCloud"
output: 
  pdf_document:
      latex_engine: xelatex
fontsize: 12pt
mainfont: "Arial"
documentclass: scrartcl
lang: pt
---

Decidi criar uma **Nuvem de Palavras** utilizando a própria linguagem R para utilizar como Capa do **LinkedIn**. 
Selecionei à dedo termos relacionado à Ciência de dados que fazem parte do meu dia a dia.

Utilizei como base a documentação oficial [**neste link**](https://r-graph-gallery.com/wordcloud.html).

Para começar temos que instalar os pacotes e importar as bibliotecas.


```{r setup, include=FALSE}
knitr::opts_chunk$set(echo = TRUE)

#install.packages("wordcloud2")
#install.packages("webshot")
#install.packages("htmlwidgets")

library(readr)
library(dplyr)

library(wordcloud2) 
library(htmlwidgets)
library(webshot)
webshot::install_phantomjs()
```

Vamos iniciar importando o csv que eu criei contendo as palavras que escolhi e o peso que atribuí à elas.
O peso influencia o tamanho das palavras na imagem final.
Ordenei pelo peso de forma decrescente, pois a função que monta a nuvem de palavras vai iniciar pelas palavras de maior peso e a organização vai ficar mais atrativa.

```{r}
df <- read_delim("wordcloud.csv", delim=";") %>% arrange(desc(freq))

df %>% head()
```

* Na função informei a base com as palavras e pesos, através do parâmetro size adequei o tamanho das palavras.
* Para as cores, gostei mais do fundo preto com cores claras para as palavras para melhorar o contraste. 
* Para o formato da nuvem, me agradou o formato de "estrela" na distribuição das palavras *(existem outros formatos: 'circle', 'cardioid', 'diamond', 'triangle-forward', 'triangle', 'pentagon')*
* E por fim, rotacionei as palavras todas na mesma direção ao invés de uma ordem mais irregular como é por padrão.

```{r}
my_graph <- 
  wordcloud2(df
             ,size=0.6
             ,color='random-light'
             ,backgroundColor="black"
             ,shape = "star"
             ,minRotation = -pi/6
             ,maxRotation = -pi/6
             ,rotateRatio = 1)
# my_graph
```


Por padrão a função gera um resultado em html, então temos uma maneira de salvar esse arquivo html e tirar um "screeshot" para gerar um arquivo do tipo imagem (png).
Utilizei o tamanho de imagem mais utilizado no LinkedIn.
Vale lembrar que a cada execução muda um pouco a ordem e cores de forma aleatória.

```{r}
saveWidget(my_graph,"tmp.html",selfcontained = F)

webshot("tmp.html","result.png", delay =5, vwidth = 1584, vheight=396)
```

